---
title: "Deficit Habitacional"
author: "Diretoria de Monitoramento e Estudos Territoriais"
date: "`r format(Sys.time(), '%d %B, %Y')`"
output:
  html_document:
    highlight: textmate
    theme: flatly
    number_sections: yes
    toc: yes
    toc_float:
      collapsed: yes
      smooth_scroll: no
---


# Introdução {.tabset .tabset-fade}

## Quadro Resumo
<style type="text/css">
.tg  {border-collapse:collapse;border-color:#ccc;border-spacing:0;margin:0px auto;}
.tg td{background-color:#fff;border-color:#ccc;border-style:solid;border-width:1px;color:#333;
  font-family:Arial, sans-serif;font-size:14px;overflow:hidden;padding:10px 5px;word-break:normal;}
.tg th{background-color:#f0f0f0;border-color:#ccc;border-style:solid;border-width:1px;color:#333;
  font-family:Arial, sans-serif;font-size:14px;font-weight:normal;overflow:hidden;padding:10px 5px;word-break:normal;}
.tg .tg-yzzw{border-color:#656565;color:#000000;font-family:Arial, Helvetica, sans-serif !important;;font-size:12px;text-align:left;
  vertical-align:top}
@media screen and (max-width: 767px) {.tg {width: auto !important;}.tg col {width: auto !important;}.tg-wrap {overflow-x: auto;-webkit-overflow-scrolling: touch;margin: auto 0px;}}</style>
<div class="tg-wrap"><table class="tg">
<tbody>
  <tr>
    <td class="tg-yzzw">Objetivo</td>
    <td class="tg-yzzw">Orientar a política habitacional quanto a necessidade de provimento de domicílios, em especial os de interesse social</td>
  </tr>
  <tr>
    <td class="tg-yzzw">Descrição</td>
    <td class="tg-yzzw">Indica deficiências no estoque de moradia regionalizada no território do Distrito Federal</td>
  </tr>
  <tr>
    <td class="tg-yzzw">Palavras-Chave</td>
    <td class="tg-yzzw"><span style="background-color:transparent">Déficit Habitacional, PDAD 2018, </span></td>
  </tr>
  <tr>
    <td class="tg-yzzw">Unidade de medida</td>
    <td class="tg-yzzw"><span style="background-color:transparent">(n° de domicílios)</span></td>
  </tr>
  <tr>
    <td class="tg-yzzw">Tipo de indicador</td>
    <td class="tg-yzzw">a definir</td>
  </tr>
  <tr>
    <td class="tg-yzzw">Comportamento desejado</td>
    <td class="tg-yzzw">Decrescente</td>
  </tr>
  <tr>
    <td class="tg-yzzw">Fonte metodológica:</td>
    <td class="tg-yzzw">[FURTADO, B.; LIMA NETO, V.; KRAUSE, C. Estimativas do déficit habitacional brasileiro (2007-2011) por municípios (2010). Brasília: Ipea, 2013. (Nota Técnica, nº.. 1)](https://www.ipea.gov.br/portal/images/stories/PDFs/nota_tecnica/130517_notatecnicadirur01.pdf).</td>
  </tr>
  <tr>
    <td class="tg-yzzw">Forma de Cálculo:</td>
    <td class="tg-yzzw">Habitações precárias (C1) + Famílias em Coabitação (C2) + Famílias em ônus excessivo com aluguel (C3) + Domicílios alugados com adensamento excessivo (C4)</td>
  </tr>
  <tr>
    <td class="tg-yzzw">Fonte de dados</td>
    <td class="tg-yzzw">PDAD 2018</td>
  </tr>
  <tr>
    <td class="tg-yzzw">Data da aferição dos Dados</td>
    <td class="tg-yzzw">2º semestre de 2019</td>
  </tr>
  <tr>
    <td class="tg-yzzw">Instrumento de aferição dos dados</td>
    <td class="tg-yzzw">Entrevistas amostrais</td>
  </tr>
  <tr>
    <td class="tg-yzzw">Periodicidade dos dados</td>
    <td class="tg-yzzw">Bianual</td>
  </tr>
  <tr>
    <td class="tg-yzzw">Desagregação</td>
    <td class="tg-yzzw">Região Administrativa</td>
  </tr>
  <tr>
    <td class="tg-yzzw">Responsável pelo cálculo do indicador</td>
    <td class="tg-yzzw">DIMOT/SEDUH</td>
  </tr>
  <tr>
    <td class="tg-yzzw">Última atualização</td>
    <td class="tg-yzzw">1° semestre de 2021</td>
  </tr>
</tbody>
</table></div>


## Contexto
O indicador busca calcular resultados para famílias em situação de déficit habitacional e/ou inadequação domiciliar, definidas mais especificamente como: a reposição de estoque, que contempla a necessidade de repor as habitações em função da sua precariedade e desgaste de uso. e o incremento de estoque, que refere-se a demanda por novas moradias decorente de: Coabitação forçada,ônus excessivo com aluguel e adensamento excessivo.

# Metodologia

O indicador Déficit Habitacional foi desenvolvido com base na metodologia definida na [Nota Técnica nº. 1 do IPEA Estimativas do déficit habitacional brasileiro (2007-2011) por municípios (2010)](https://www.ipea.gov.br/portal/images/stories/PDFs/nota_tecnica/130517_notatecnicadirur01.pdf), para o cálculo do déficit habitacional com dados do Censo 2010, que por sua vez, é baseada nos conceitos estabelecidos pela Fundação João Pinheiro (FJP) e o Ministério das Cidades.  
A base de dados utilizada foi a [PDAD 2018](http://www.codeplan.df.gov.br/microdados-pdad-2018/)(33 Ras), disponibilizada pela CODEPLAN.
entretanto, a metodologia proposta pela FJP se baseia no questionário da PNAD, mas como ambas pesquisas possuem as questões necessárias para o estudo, fez-se a equivalência´ entre suas questões.  
Note, que o indicador é composto por qualquer um de seus componentes ou subcomponentes, de modo que há domicílios nas quais mais de uma situação é observada, porém tal domicílio só é contado no total do déficit uma única vez. Em termos práticos, isso significa que a soma dos componentes é maior do que o valor do indicador do déficit habitacional.

## Precariedade

São consideradas habitações precárias todos aqueles domicílios que estejam classicados como **domícilios improvisados**. Outra categoria que também compõe as habitações precárias é a dos **domicílios Rústicos**, que são aqueles que embora sejam permanenetes não tenham alvenaria ou madeira aparelhada como material predominante nas paredes do domicílio.

## Coabitação

Contempla todas aquelas famílias que declaram viver em domicílios do tipo cômodo,independente da condição de sua ocupação (alugados,próprios ou cedidos), com isso tem-se o subcomponente **Famílias residentes em cômodos**. Há ainda o subcomponente **Famílias conviventes**, que ocorre quando há a presença de mais de um família residindo no mesmo domicílio e com intenção de mudar.

## Ônus excessivo com aluguel  

Caracteriza-se quando o peso pago com a prestação do aluguel no orçamento domiciliar for superior ou igual a 30% da renda domiciliar, sendo excluído do cálculo aquelas famílias cuja renda declarada é 0. Este indicador é calculado exclusivamente para os domicílios cujas rendas domiciliares são de até três salários mínimos. Segundo a metodologia desenvolvida pelo IPEA (2013), não é possível estabelecer que todos os domicílios que declaram a renda domiciliar igual a 0, apresentem-se estruturalmente sem renda (o que os impossibilitaria de fazer o pagamento do aluguel), ou se o fato é apenas conjuntural. Neste caso, optou-se por não incluir tais domicílios no cálculo do déficit.  

## Adensamento excessivo

Ocorre em domicílios alugados, que possuem mais de três habitantes por cômodo utilizado, permanentemente, como dormitório. 

# Resultados


```{r Pacotes, message=FALSE, warning=FALSE, echo=FALSE}
library(plotly)
library(tidyverse)
library(survey)
library(srvyr)
library(sidrar)
library(readr)
library(dplyr)                                
library(ggplot2)
library(knitr)
library(kableExtra)
library(htmltools)
```



```{r bases, echo=FALSE,message=FALSE, warning=FALSE}
pdad_dom_2018 <- read_delim("~/Downloads/dom2018_33ras.csv", 
                            ";", escape_double = FALSE, locale = locale(decimal_mark = ","), 
                            trim_ws = TRUE)%>% 
  
  # Renomear colunas
  dplyr::rename(A01nficha= A01nFicha,
                A01npessoas=A01nPessoas,
                A01nfamilias=A01nFamilias)

# Baixar microdados de pessoas do site da Codeplan
pdad_pes_2018 <- read_delim("~/Downloads/mor2018_33ras.csv", 
                            ";", escape_double = FALSE, locale = locale(decimal_mark = ","), 
                            trim_ws = TRUE)

# Calcular inflator do aluguel, para referência de jul/2018
inflator_aluguel <-  
  dplyr::bind_rows(
    # Baixar informações do Sidra IBGE
    sidrar::get_sidra(api='/t/1419/n6/5300108/v/63/p/201803,201804,201805,201806,201807/c315/7448/d/v63%202') %>% 
      # Selecionar colunas de interesse
      dplyr::select("Mês (Código)","Mês","Valor") %>% 
      # Renomear colunas
      dplyr::rename_all(list(~c("ref","ref1","valor"))) %>% 
      # Criar variável para o mês 
      dplyr::mutate(MES_N=as.numeric(substr(ref,6,6)),
                    MES=str_trim(gsub("[0-9]","",ref1))) %>% 
      # Organizar variáveis
      dplyr::arrange(-MES_N) %>% 
      # Criar o inflator de março a julho
      dplyr::mutate(inflator_aluguel=cumprod((valor/100)+1)),
    # Fazer o mesmo processo para julho a outubro
    sidrar::get_sidra(api='/t/1419/n6/5300108/v/63/p/201807,201808,201809,201810/c315/7448/d/v63%202') %>% 
      dplyr::select("Mês (Código)","Mês","Valor") %>% 
      dplyr::rename_all(list(~c("ref","ref1","valor"))) %>% 
      dplyr::mutate(MES_N=as.numeric(substr(ref,6,6)),
                    MES=str_trim(gsub("[0-9]","",ref1))) %>% 
      dplyr::mutate(inflator_aluguel=1/cumprod((valor/100)+1))) %>% 
  # Selecionar variáveis de interesse
  dplyr::select(MES,inflator_aluguel) %>%
  # Ajustar mês de julho
  dplyr::mutate(inflator_aluguel=ifelse(MES=="julho",1,inflator_aluguel)) %>% 
  # Eliminar duplicadas
  dplyr::distinct()

# Calcular inflator geral, para referência de jul/2018
# Mesmo processo que o anterior, alterando somente o índice
inflator_geral <- 
  dplyr::bind_rows(
    sidrar::get_sidra(api='/t/1419/n6/5300108/v/63/p/201803,201804,201805,201806,201807/c315/7169/d/v63%202') %>% 
      dplyr::select("Mês (Código)","Mês","Valor") %>% 
      dplyr::rename_all(list(~c("ref","ref1","valor"))) %>% 
      dplyr::mutate(MES_N=as.numeric(substr(ref,6,6)),
                    MES=str_trim(gsub("[0-9]","",ref1))) %>% 
      dplyr::arrange(-MES_N) %>% 
      dplyr::mutate(inflator_geral=cumprod((valor/100)+1)),
    sidrar::get_sidra(api='/t/1419/n6/5300108/v/63/p/201807,201808,201809,201810/c315/7169/d/v63%202') %>% 
      dplyr::select("Mês (Código)","Mês","Valor") %>% 
      dplyr::rename_all(list(~c("ref","ref1","valor"))) %>% 
      dplyr::mutate(MES_N=as.numeric(substr(ref,6,6)),
                    MES=str_trim(gsub("[0-9]","",ref1))) %>% 
      dplyr::mutate(inflator_geral=1/cumprod((valor/100)+1))) %>% 
  dplyr::select(MES,inflator_geral) %>%
  dplyr::mutate(inflator_geral=ifelse(MES=="julho",1,inflator_geral)) %>% 
  dplyr::distinct()

# Calcular a renda domiciliar
renda_domiciliar <- pdad_pes_2018 %>%
  # Mudar para ausente os valores das variáveis G16,G19
  # com códigos 77777 ou 88888.
  # Vamos também mudar para 0 quando os valores que não se aplicarem
  # ou não forem observados rendimentos (66666,99999)
  dplyr::mutate_at(vars(G16,G19), # Variáveis a serem alteradas
                   # Função a ser aplicada
                   list(~case_when(. %in% c(77777,88888)~NA_real_,
                                   . %in% c(66666,99999)~0,
                                   TRUE~as.numeric(.)))) %>%
  # Mudar para ausente os valores das variáveis G201 até G204
  # com código 77777 e zerar os valores sem rendimento,
  # casos que não se aplica e não sabia responder (66666,88888,99999)
  dplyr::mutate_at(vars(G201:G204), 
                   # Função a ser aplicada
                   list(~case_when(. %in% c(77777)~NA_real_,
                                   . %in% c(66666,88888,99999)~0,
                                   TRUE~as.numeric(.)))) %>%
  # Selecionar apenas as variáveis de interesse
  dplyr::select(A01nficha,E02,G16,G19,G201:G204) %>%
  # Somar as variáveis modificadas para construir a renda individual
  dplyr::mutate(renda_individual=rowSums(.[,c("G16","G19",
                                              "G201","G202",
                                              "G203","G204")],na.rm = F)) %>%
  # Desconsiderar os empregados domesticos moradores e seus parentes
  dplyr::filter(!E02 %in% c(17,18)) %>%
  # Agrupar por domicílio
  dplyr::group_by(A01nficha) %>%
  # Somar os valores por domicílios
  dplyr::summarise(renda_dom=sum(renda_individual, na.rm = F),
                   # Construir o número de pessoas no domicílio, por esse critério de rendiment0
                   pessoas=n(),
                   # Calcular a renda domiciliar per capita
                   renda_pc=renda_dom/pessoas)

# Fazer a junção das bases
pdad_2018 <- pdad_dom_2018 %>%
  # Trazer as informações de pessoas para domicílios
  dplyr::left_join(pdad_pes_2018 %>% 
                     dplyr::select(-FATOR_PROJ),
                   by=c("A01ra"="A01ra",
                        "A01nficha"="A01nficha")) %>%
  # Ajustar o nome das RAs
  dplyr::mutate(RA_nome=factor(case_when(A01ra==1~"Plano Piloto",
                                         A01ra==2~"Gama",
                                         A01ra==3~"Taguatinga",
                                         A01ra==4~"Brazlândia",
                                         A01ra==5~"Sobradinho",
                                         A01ra==6~"Planaltina",
                                         A01ra==7~"Paranoá",
                                         A01ra==8~"Núcleo Bandeirante",
                                         A01ra==9~"Ceilândia",
                                         A01ra==10~"Guará",
                                         A01ra==11~"Cruzeiro",
                                         A01ra==12~"Samambaia",
                                         A01ra==13~"Santa Maria",
                                         A01ra==14~"São Sebastião",
                                         A01ra==15~"Recanto das Emas",
                                         A01ra==16~"Lago Sul",
                                         A01ra==17~"Riacho Fundo",
                                         A01ra==18~"Lago Norte",
                                         A01ra==19~"Candangolândia",
                                         A01ra==20~"Águas Claras",
                                         A01ra==21~"Riacho Fundo II",
                                         A01ra==22~"Sudoeste/Octogonal",
                                         A01ra==23~"Varjão",
                                         A01ra==24~"Park Way",
                                         A01ra==25~"SCIA/Estrutural",
                                         A01ra==26~"Sobradinho II",
                                         A01ra==27~"Jardim Botânico",
                                         A01ra==28~"Itapoã",
                                         A01ra==29~"SIA",
                                         A01ra==30~"Vicente Pires",
                                         A01ra==31~"Fercal",
                                         A01ra==32~"Sol Nascente/Pôr do Sol",
                                         A01ra==33~"Arniqueira")),
                # Ajustar os setores de interesse da PDAD 2018
                ra_setor=factor(case_when(A01setor==53011~"Asa Norte",
                                          A01setor==53012~"Asa Sul",
                                          A01setor==53013~"Noroeste",
                                          A01setor==53014~"Demais",
                                          A01setor==53020~"Gama",
                                          A01setor==53030~"Taguatinga",
                                          A01setor==53040~"Brazlândia",
                                          A01setor==53050~"Sobradinho",
                                          A01setor==53060~"Planaltina",
                                          A01setor==53070~"Paranoá",
                                          A01setor==53080~"Núcleo Bandeirante",
                                          A01setor==53090~"Ceilândia",
                                          A01setor==53100~"Guará",
                                          A01setor==53110~"Cruzeiro",
                                          A01setor==53120~"Samambaia",
                                          A01setor==53130~"Santa Maria",
                                          A01setor==53140~"São Sebastião",
                                          A01setor==53150~"Recanto Das Emas",
                                          A01setor==53160~"Lago Sul",
                                          A01setor==53170~"Riacho Fundo",
                                          A01setor==53180~"Lago Norte",
                                          A01setor==53190~"Candangolândia",
                                          A01setor==53200~"Águas Claras",
                                          A01setor==53210~"Riacho Fundo II",
                                          A01setor==53220~"Sudoeste/Octogonal",
                                          A01setor==53230~"Varjão",
                                          A01setor==53240~"Park Way",
                                          A01setor==53250~"SCIA-Estrutural",
                                          A01setor==53260~"Sobradinho II",
                                          A01setor==53271~"Jardim Botânico - Tradicional",
                                          A01setor==53272~"Jardim Mangueiral",
                                          A01setor==53280~"Itapoã",
                                          A01setor==53290~"SIA",
                                          A01setor==53300~"Vicente Pires",
                                          A01setor==53310~"Fercal",
                                          A01setor==53320~"Sol Nascente/Pôr do Sol",
                                          A01setor==53330~"Arniqueira")),
                # Criar uma variável com o mês da pesquisa para o join com os inflatores
                MES=months(lubridate::mdy(datavisita)),
                count=1) %>%
  # Pegar informações do inflator do aluguel
  dplyr::left_join(inflator_aluguel) %>% 
  # Pegar informações do inflator geral
  dplyr::left_join(inflator_geral) %>% 
  # Pegar informação da renda domiciliar
  dplyr::left_join(renda_domiciliar)


# Fazer o desenho inicial da PDAD 2018
sample.pdad2018 <- 
  survey::svydesign(id = ~A01nficha,
                    strata = ~A01setor,
                    weights = ~PESO_PRE,
                    nest=TRUE,
                    data=pdad_2018)

# Criar um objeto para pós estrato
post.pop <- pdad_2018 %>%
  # Agrupar por pos estrato
  dplyr::group_by(POS_ESTRATO) %>%
  # Calcular a população
  dplyr::summarise(Freq=first(POP_AJUSTADA_PROJ)) %>%
  # Desagrupar
  dplyr::ungroup() 

# Declarar o objeto de pós-estrato
svy2018_pes <- survey::postStratify(sample.pdad2018,~POS_ESTRATO,post.pop)

# Criar objeto para calcular os erros por bootstrap (Rao and Wu’s(n − 1) bootstrap)
svy2018_pes <- survey::as.svrepdesign(svy2018_pes, type = "subbootstrap")

# Ajustar estratos com apenas uma UPA (adjust=centered)
options( survey.lonely.psu = "adjust")

# Deixar no formato Tibble svy
svy2018_pes <- srvyr::as_survey(svy2018_pes)

```

## Geral{.tabset .tabset-fade}

Os Gráficos abaixo reúnem em termos absolutos e relativos por região administrativa as informações acerca do déficit habitacional urbano. O Distrito Federal, em 2018, apresentou um total de 102.984 (11,6%) domicílios que se encontrem em alguma das situações que compõe o déficit.  
Em termos absolutos, Ceilândia se mostra a região administrativa com déficit mais alto ,seguida por Taguatinga,Samambaia e Planaltina.  
Em termos relativos, comparados com o total de domicilios da região, a SCIA/Estrutural é a região no qual o deficit tem uma proporção maior, seguida pelo Varjão, SIA e Sobradinho II.


```{r, echo=FALSE, warning=FALSE, message=FALSE}
# Fazer todos os cálculos de uma vez para verificar quem esta em, pelo menos, alguma situação ####
deficit_ra <- svy2018_pes %>%
  srvyr::mutate(novo_dom=case_when(E21==1~1,
                                   TRUE~0)) %>% 
  srvyr::group_by(A01nficha) %>%
  srvyr::mutate(novo_dom=sum(novo_dom)) %>% 
  srvyr::ungroup() %>% 
  srvyr::filter(E02==1) %>%
  srvyr::mutate(
    # Domicílios rústicos
    dom_rust=case_when(B01==1&B08>=4&B02!=3~1,
                       TRUE~0),
    # Domicílios improvisados
    dom_imp=case_when(B01==2~1,
                      TRUE~0),
    # Uma ou outra situação
    habit_prec=case_when(dom_rust==1|dom_imp==1~1,
                         TRUE~0),
    # Familias conviventes
    fam_conv=case_when(B01==1&A01nfamilias!=1&novo_dom>0~1,
                       TRUE~0),
    # Cômodos
    comodo=case_when(B02==3&B01==1~1,
                     TRUE~0),
    # Uma ou outra situação
    cohabit_familiar=case_when(fam_conv==1|comodo==1~1,
                               TRUE~0),
    # Ônus aluguel
    onus_aluguel=case_when(B03==3&B02!=3&B01==1&(B05*inflator_aluguel>=0.3*renda_dom*inflator_geral)&renda_dom*inflator_geral>0&(renda_dom*inflator_geral)<=3*954&!B05 %in% c(77777,88888)~1,
                           TRUE~0),
    # Adensamento
    adens=case_when(B03==3&B01==1&A01npessoas/B12>3~1,
                    TRUE~0),
    # Qualquer situação de déficit
    deficit_habit=case_when(habit_prec==1|cohabit_familiar==1|onus_aluguel==1|adens==1~1,
                            TRUE~0),
    deficit_habit2=case_when(habit_prec==1&cohabit_familiar==1&onus_aluguel==1&adens==1~"todos",
           habit_prec==1&cohabit_familiar==0&onus_aluguel==0&adens==0~"Precariedade",
           habit_prec==0&cohabit_familiar==1&onus_aluguel==0&adens==0~"coabitacao",
           habit_prec==0&cohabit_familiar==0&onus_aluguel==1&adens==0~"onus",
           habit_prec==0&cohabit_familiar==0&onus_aluguel==0&adens==1~"adensamento",
           habit_prec==1 & cohabit_familiar==1 ~ "precariedade e coabitacao",
           habit_prec==1 & onus_aluguel==1 ~ "precariedade e onus",
           habit_prec==1 & adens==1 ~ "precariedade e onus",
           cohabit_familiar==1 & onus_aluguel==1 ~ "Coabitacao e onus",
           cohabit_familiar==1 & adens==1 ~ "Coabitacao e adensamento",
           onus_aluguel==1 & adens==1 ~ "onus e adensamento",
           habit_prec==1 & cohabit_familiar==1 & onus_aluguel==1~"precariedade, coabitacao, onus",
           habit_prec==1 & cohabit_familiar==1 & adens==1~"precariedade, coabitacao, adensamento",
           habit_prec==1 & onus_aluguel==1 & adens==1~"precariedade, onus, adensamento",
           cohabit_familiar==1 & onus_aluguel==1 & adens==1~"coabitacao,onus, adensamento",
                          TRUE~"nenhum"))

```


###  Gráfico Déficit Habitacional absoluto

```{r, echo=FALSE, warning=FALSE, message=FALSE}

AA<-deficit_ra %>%
    # Agrupar por RA
  srvyr::group_by(RA_nome) %>% 
  # Calcular o déficit habitacional
  srvyr::cascade(deficit_habit=survey_total(deficit_habit,vartype=c("cv")),
                 .fill="DF") %>% 
  filter(RA_nome!="DF") %>% 
  ggplot(aes(x=fct_reorder(RA_nome,deficit_habit), y = deficit_habit))+
  coord_flip()+
  labs( y = 'N° de domicílios', x = 'Região Administrativa')+
  geom_bar(position = "stack", stat = "identity")+
  theme(legend.position="right")+theme(legend.text = element_text(size=14))

ggplotly(AA)

```

###  Gráfico Déficit Habitacional Relativo

```{r, echo=FALSE, warning=FALSE, message=FALSE}

AB<-deficit_ra %>%
    # Agrupar por RA
  srvyr::group_by(RA_nome) %>% 
  # Calcular o déficit habitacional
  srvyr::cascade(deficit_habit=survey_mean(deficit_habit,vartype=c("cv")),
                 .fill="DF") %>% 
  filter(RA_nome!="DF") %>% 
  ggplot(aes(x=fct_reorder(RA_nome,deficit_habit), y = deficit_habit))+
  coord_flip()+
  labs( y = 'N° de domicílios', x = 'Região Administrativa')+
  geom_bar(position = "stack", stat = "identity")+
  theme(legend.position="right")+theme(legend.text = element_text(size=14))

ggplotly(AB)
```


###  Gráfico Composição do Déficit Habitacional

```{r,echo=FALSE, warning=FALSE, message=FALSE}
deficitc<-deficit_ra %>% 
    srvyr::group_by(RA_nome,deficit_habit2) %>% 
  # Calcular os totais para cada situação
  srvyr::mutate(count=1) %>%
  # Calcular o total da população, com seu intervalo de confiança
  srvyr::summarise(n=survey_total(count, vartype = "ci")) %>% 
  srvyr::filter(deficit_habit2!="nenhum") %>%
  ggplot(aes(fill=deficit_habit2,x=fct_reorder(RA_nome,n, .fun=sum,na.rm=FALSE,desc=TRUE), y=n))+
  geom_bar( stat = "identity")+
  coord_flip()+
  labs( y = 'N° de domicílios', x = 'Região Administrativa')#+
#theme(legend.position="right")+theme(legend.text = element_text(size=14))

ggplotly(deficitc)
```
###  Tabela Composição do Déficit Habitacional

```{r, echo=FALSE, warning=FALSE, message=FALSE}
deficitcomp<-deficit_ra %>%
  srvyr::group_by(RA_nome,deficit_habit2) %>% 
  # Calcular os totais para cada situação
  srvyr::mutate(count=1) %>%
  # Calcular o total da população, com seu intervalo de confiança
  srvyr::summarise(n=survey_total(count, vartype = "ci")) %>% 
  filter(deficit_habit2!="nenhum")
deficitcomp<- spread(deficitcomp[,c(-4,-5)],deficit_habit2,n)
deficitcomp[is.na(deficitcomp)]<-0
knitr::kable(deficitcomp, digits = 0) %>% 
  kable_styling(full_width = FALSE)
```

## Precariedade 
```{r tabela, echo=FALSE, warning=FALSE, message=FALSE}

habitacao_precaria_ra <- svy2018_pes %>%
  # Filtar para o responsável, para termos estimativa por domicílios
  srvyr::filter(E02==1) %>%
  # Construir variáveis
  srvyr::mutate(domicilio=
                  # Domicílios rústicos
                  case_when(B01==1&B08>=4&B02!=3~"domicílio rústico",
                            # Domicílios improvisados
                            B01==2~"domícílio improvisado")) %>% 
  # Uma ou outra situação
  mutate(genero=case_when(E03==1~"Masculino",
                          E03==2~"Feminino"))%>%
  mutate(raca=case_when(E04==1~"Branca",
                        E04==2~"Negra", #preto
                        E04==3~"Amarela",
                        E04==4~"Negra", #Parda
                        E04==5~"Indígena"))%>%
  mutate(job=case_when(
    G13==3 & G08 %in% c(1,2,4,14,15,16)~"informal",
    G08 %in% c(5,6,7,8) & G09==2~"informal",
    G13==88~"Não respondeu",
    G05%in% c(4,99) & G041!=1~"Desempregado",
    G041==1~"Aposentado",
    TRUE~"formal")) 

```
### Composição{.tabset .tabset-fade}

Os resultados do componente de precariedade reunidos nos gráficos e tabelas abaixo trazem informações acerca da qualidade do domicílios frente a metodologia abordada. O gráfico a seguir trás informações ordenadas sobre a precariedade dos domicilios nas regiões administrativas e como é caracterizada esta composição(rústico/improvisado).

Estimam-se cerca de 29.075 habitações precárias no Distrito Federal, o que representa % dos domicilios estimados.Sendo Planaltina, a regiao com mais habitaçoes precarias, seguida por Sobradinho II, SCIA/Estrutural e o Plano Piloto.

####  Gráfico Precariedade e sua composição
```{r, echo=FALSE}
A<-habitacao_precaria_ra %>% 
    srvyr::group_by(RA_nome,domicilio) %>%
   srvyr::summarise(n=survey_total(vartype = "ci")) %>% 
  filter(!is.na(domicilio)) %>%
  ggplot(aes(fill =domicilio,x=fct_reorder(RA_nome,n, .fun=sum,na.rm=FALSE,desc=TRUE), y=n))+       geom_bar( stat = "identity")+
  coord_flip()+
  ggtitle("Precariedade e seus componentes - Região Administrativas")+
  labs( y = 'N° de domicílios', x = 'Região Administrativa',fill='Componentes')+
  theme(legend.position="right")+theme(legend.text = element_text(size=14))

ggplotly(A)
```


#### Tabela Precariedade e sua composição
```{r, echo=FALSE, warning=FALSE, message=FALSE}
tabelahabprecaria<-habitacao_precaria_ra %>%
  srvyr::group_by(RA_nome,domicilio) %>% 
  # Calcular os totais para cada situação
  # Criar uma variável auxiliar para contagem
  srvyr::summarise(n=survey_total(vartype = "ci"))
  #filter(!is.na(domicilio))
tabelahabprecaria<- spread(tabelahabprecaria[,c(-4,-5)],domicilio,n)
tabelahabprecaria[is.na(tabelahabprecaria)]<-0
tabelahabprecaria$'habitação precária' = tabelahabprecaria$`domícílio improvisado`+tabelahabprecaria$`domicílio rústico`
#tabelahabprecaria <-tabelahabprecaria %>% adorn_totals(name ="**DF**")
knitr::kable(tabelahabprecaria,caption = "Precariedade e seus componentes",col.names = c("Região Administrativa","domícílio improvisado", "domicílio rústico","demais domicílios", "habitação precária"), digits = 0) %>% 
kable_styling(full_width = FALSE)

```

### Subcomponentes {.tabset .tabset-fade}

Em grande parte da regiões o subcomponente de domicílios improvisados
mostram que o Embora tenha sido observado no período entre 2007 e 2011 o aumento de quase 10% no número de domicílios, houve queda de 1,2 pontos percentuais no déficit, de 10% para 8,8% do total de domicílios estimados do país. Em números absolutos o déficit habitacional representa cerca de 5,4 milhões de domicílios em 2011, contra 5,6 milhões em 2007.

#### Domicílios Rústicos
```{r, echo=FALSE}
A1<-habitacao_precaria_ra %>% 
    srvyr::group_by(RA_nome,domicilio) %>%
   srvyr::summarise(n=survey_total(vartype = "ci")) %>% 
  filter(domicilio=="domicílio rústico") %>%
  ggplot(aes(x=fct_reorder(RA_nome,n), y=n))+
  geom_bar( stat = "identity")+
  coord_flip()+
  labs( y = 'N° de domicílios', x = 'Região Administrativa',fill='Componentes')+
  theme(legend.position="right")+theme(legend.text = element_text(size=14))

ggplotly(A1)
```

#### Domicílios Improvisados
```{r, echo=FALSE}
A2<-habitacao_precaria_ra %>% 
    srvyr::group_by(RA_nome,domicilio) %>%
   srvyr::summarise(n=survey_total(vartype = "ci")) %>% 
  filter(domicilio=="domícílio improvisado") %>%
  ggplot(aes(x=fct_reorder(RA_nome,n), y=n))+
  geom_bar( stat = "identity")+
  coord_flip()+
  labs( y = 'N° de domicílios', x = 'Região Administrativa',fill='Componentes')+
  theme(legend.position="right")+theme(legend.text = element_text(size=14))

ggplotly(A2)
```
### precariedade em percentuais {.tabset .tabset-fade}


#### Gráfico precariedade em percentuais
```{r, echo=FALSE}
B<-habitacao_precaria_ra %>%
  srvyr::group_by(RA_nome,domicilio) %>% 
  # Calcular os totais para cada situação
  # Criar uma variável auxiliar para contagem
  # Calcular o total da população, com seu intervalo de confiança
  srvyr::summarise(pct=survey_mean(vartype=c("cv"))) %>%
    filter(!is.na(domicilio)) %>% 
  ggplot(aes(x=fct_reorder(RA_nome,pct, .fun=sum,na.rm=FALSE,desc=TRUE), y = pct, fill =domicilio), size=18)+
  coord_flip()+
  labs( y = 'N° de domicílios', 'Região Administrativa',fill='Componentes')+
  geom_bar(position = "stack", stat = "identity")+
  theme(legend.position="right")+theme(legend.text = element_text(size=14))

ggplotly(B)
```
#### Tabela precariedade em percentuais

```{r, echo=FALSE}
tabelahabprecariapct<-habitacao_precaria_ra %>%
  srvyr::group_by(RA_nome,domicilio) %>% 
  # Calcular os totais para cada situação
  # Criar uma variável auxiliar para contagem
  srvyr::summarise(pct=survey_mean(vartype=c("cv"))) %>% 
  filter(!is.na(domicilio))
tabelahabprecariapct<- spread(tabelahabprecariapct[,-4],domicilio,pct)
tabelahabprecariapct[is.na(tabelahabprecariapct)]<-0
tabelahabprecariapct$'habitação precária' = tabelahabprecariapct$`domícílio improvisado`+tabelahabprecariapct$`domicílio rústico`
knitr::kable(tabelahabprecariapct,col.names = c("Região Administrativa","domícílio improvisado", "domicílio rústico", "habitação precária"), digits = 2) %>% 
kable_styling(full_width = FALSE)
```

## Coabitação  


```{r,echo=FALSE}
 # Coabitação Familiar ####
cohabit_familiar_ra <- svy2018_pes %>%
  # Verificar quem declarou ter interesse em constituir um novo domicílio no DF
  srvyr::mutate(novo_dom=case_when(E21==1~1,
                                   TRUE~0)) %>% 
  # Agrupar por domicílio
  srvyr::group_by(A01nficha) %>%
  # Somar a quantidade de moradores por domicílio com intenção de construção
  srvyr::mutate(novo_dom=sum(novo_dom)) %>% 
  # Desagrupar
  srvyr::ungroup() %>%
  # Filtrar para o responsável (estatística por domicílio)
  srvyr::filter(E02==1) %>% 
  srvyr::mutate(situacao=case_when(B01==1&A01nfamilias!=1&novo_dom>0~"Famílias conviventes",
                       B02==3&B01==1~"Cômodo",
                            TRUE~"Demais"))%>%
  mutate(genero=case_when(E03==1~"Masculino",
                          E03==2~"Feminino"))%>%
  mutate(raca=case_when(E04==1~"Branca",
                        E04==2~"Negra", #preto
                        E04==3~"Amarela",
                        E04==4~"Negra", #Parda
                        E04==5~"Indígena"))%>%
  mutate(job=case_when(
    G13==3 & G08 %in% c(1,2,4,14,15,16)~"informal",
    G08 %in% c(5,6,7,8) & G09==2~"informal",
    G13==88~"Não respondeu",
    G05%in% c(4,99) & G041!=1~"Desempregado",
    G041==1~"Aposentado",
    TRUE~"formal"))
```

### Composição  {.tabset .tabset-fade}

#### Gráfico Coabitação e seus componentes

```{r, echo=FALSE}
C<-cohabit_familiar_ra %>% 
    srvyr::group_by(RA_nome,situacao) %>%
   srvyr::summarise(n=survey_total(vartype = "ci")) %>% 
    filter(situacao != "Demais") %>%
  ggplot(aes(fill =situacao,x=fct_reorder(RA_nome,n, .fun=sum,na.rm=FALSE,desc=TRUE), y=n))+       geom_bar( stat = "identity")+
  coord_flip()+
  labs( y = 'N° de domicílios', x = 'Região Administrativa',fill='Componentes')#+
  #theme(legend.position="right")+theme(legend.text = element_text(size=14))

ggplotly(C)
```

#### Tabela Coabitação e seus componentes
```{r,echo=FALSE}
tabelacoabit<-cohabit_familiar_ra %>% 
# Agrupar por RA
  srvyr::group_by(RA_nome,situacao) %>% 
srvyr::summarise(n=survey_total(vartype = "ci"))
  #filter(!is.na(domicilio))
tabelacoabit<- spread(tabelacoabit[,c(-4,-5)],situacao,n)
tabelacoabit[is.na(tabelacoabit)]<-0
tabelacoabit$'coabitaçao' = tabelacoabit$Cômodo+tabelacoabit$`Famílias conviventes`
knitr::kable(tabelacoabit,col.names = c("Região Administrativa","Cômodo", "demais domicílios","Famílias conviventes","Coabitação"), digits = 0) %>% 
kable_styling(full_width = FALSE)
```
### Coabitação em percentuais {.tabset .tabset-fade}



#### Coabitação em percentuais

```{r, echo=FALSE}
D<-cohabit_familiar_ra %>% 
    srvyr::group_by(RA_nome,situacao) %>%
    srvyr::summarise(pct=survey_mean(vartype = "cv")) %>% 
    filter(situacao != "Demais") %>%
  ggplot(aes(fill =situacao,x=fct_reorder(RA_nome,pct, .fun=sum,na.rm=FALSE,desc=TRUE), y=pct))+       geom_bar( stat = "identity")+
  coord_flip()+
  labs( y = 'N° de domicílios', x = 'Região Administrativa',fill='Componentes')+
  theme(legend.position="right")+theme(legend.text = element_text(size=14))

ggplotly(D)
```
#### Tabela Coabitação e seus componentes

```{r,echo=FALSE}
tabelacoabitpct<-cohabit_familiar_ra %>% 
# Agrupar por RA
  srvyr::group_by(RA_nome,situacao) %>% 
srvyr::summarise(n=survey_mean(vartype = "cv")) %>% 
  filter(situacao != "Demais")
tabelacoabitpct<- spread(tabelacoabitpct[,-4],situacao,n)
tabelacoabitpct[is.na(tabelacoabitpct)]<-0
tabelacoabitpct$'coabitaçao' = tabelacoabitpct$Cômodo+tabelacoabitpct$`Famílias conviventes`
knitr::kable(tabelacoabitpct ,col.names = c("Região Administrativa","Cômodo","Famílias conviventes","Coabitação"), digits = 4)%>% 
kable_styling(full_width = FALSE)
```

## Ônus excessivo com aluguel {.tabset .tabset-fade} 

```{r,echo=FALSE}
onus_aluguel_ra <- svy2018_pes %>%
  # Aplicar filtros
  srvyr::filter(
    # Para o responsável (estatística por domicílio)
    E02==1,
    # Renda domiciliar positiva
    renda_dom*inflator_geral>0,
    # Renda até três salários mínimos
    (renda_dom*inflator_geral)<=3*954,
    # Retirar valores inválidos para aluguel
    !B05 %in% c(77777,88888),
    # Manter somente domicílios com renda informada
    is.na(renda_dom)==F) %>% 
  # Calcular o ônus do aluguel
  srvyr::mutate(onus_aluguel=case_when(B03==3&B02!=3&B01==1&(B05*inflator_aluguel)>=(0.3*renda_dom*inflator_geral)~1,
                                       TRUE~0))
```

### Gráfico ônus excessivo com aluguel

```{r, echo=FALSE}
E<-onus_aluguel_ra %>% 
    srvyr::group_by(RA_nome,onus_aluguel) %>%
   srvyr::summarise(n=survey_total(vartype = "ci")) %>% 
    #filter(onus_aluguel == 1) %>%
  ggplot(aes(x=fct_reorder(RA_nome,n, .fun=sum,na.rm=FALSE,desc=TRUE), y=n))+
  geom_bar( stat = "identity")+
  coord_flip()+
  labs( y = 'N° de domicílios', x = 'Região Administrativa')#+
  #theme(legend.position="right")+theme(legend.text = element_text(size=14))

ggplotly(E)
```
### Tabela ônus excessivo com aluguel

```{r, echo=FALSE}
tabelaonus<-onus_aluguel_ra %>% 
# Agrupar por RA
  srvyr::group_by(RA_nome,onus_aluguel) %>% 
srvyr::summarise(n=survey_total(vartype = "ci"))
  #filter(!is.na(domicilio))
tabelaonus<- spread(tabelaonus[,c(-4,-5)],onus_aluguel,n)
tabelaonus[is.na(tabelaonus)]<-0
knitr::kable(tabelaonus,col.names = c("Região Administrativa","sem ônus", "ônus excessivo"), digits = 0) %>% 
kable_styling(full_width = FALSE)
```

## Adensamento excessivo {.tabset .tabset-fade} 

```{r, echo=FALSE}
adensamento_excessivo_ra <- svy2018_pes %>%
  # Para o responsável (estatística por domicílio)
  srvyr::filter(E02==1) %>% 
  # Calcular o adensamento excessivo
  srvyr::mutate(adens=case_when(B03==3&B01==1&A01npessoas/B12>3~1,
                                TRUE~0))
```


### Gráfico Adensamento excessivo
```{r, echo=FALSE}
G<-adensamento_excessivo_ra %>% 
  # Agrupar por RA
  srvyr::group_by(RA_nome,adens) %>%
  # Calcular os totais
  srvyr::summarise(n=survey_total(vartype = "ci")) %>% 
    filter(adens ==1) %>%
  ggplot(aes(x=fct_reorder(RA_nome,n), y=n))+
  geom_bar( stat = "identity")+
  coord_flip()+
  labs( y = 'N° de domicílios', x = 'Região Administrativa')#+
  #theme(legend.position="right")+theme(legend.text = element_text(size=14))

ggplotly(G)
```

### Tabela Adensamento excessivo
```{r, echo=FALSE}
tabelaadens<-adensamento_excessivo_ra %>% 
# Agrupar por RA
  srvyr::group_by(RA_nome,adens) %>%
  # Calcular os totais
  srvyr::summarise(n=survey_total(vartype = "ci"))
  #filter(!is.na(domicilio))
tabelaadens<- spread(tabelaadens[,c(-4,-5)],adens,n)
tabelaadens[is.na(tabelaadens)]<-0
knitr::kable(tabelaadens,col.names = c("Região Administrativa","sem adensamento", "adensamento excessivo"), digits = 0) %>% 
kable_styling(full_width = FALSE)
```

```

