---
date: "`r Sys.Date()`"
author: "Your Name"
title: "officedown template"
output:   
  word_document: default
  officedown::rdocx_document:
    mapstyles:
      Normal: ['First Paragraph']
editor_options: 
  markdown: 
    wrap: 72
---

```{r setup, include=FALSE}
knitr::opts_chunk$set(echo = TRUE, fig.cap = TRUE)
library(officedown)
library(officer)

fp <- fp_par(
  text.align = "center", 
  padding.bottom = 20, padding.top = 120, 
  border.bottom = fp_border())

ft <- fp_text(shading.color='#EFEFEF', bold = TRUE)
```

\newpage

## Quadro Resumo

## Metodologia

A densidade urbana resulta da razão entre a população urbana estimada pela Pesquisa Distrital por Amostra de Domicílios – PDAD e a área com ocupação urbana. A composição dessa área considera os lotes de todos os tipos e usos, as vias, áreas comuns e demais espaços intersticiais entre os lotes e utiliza dados do Sistema de Informações Territoriais Urbanas do DF – Siturb.
A densidade demográfica por sua vez é resultado da relação entre o número total de habitantes e a área territorial total das regiões administrativas, incluindo além da área com ocupação urbana, as áreas com uso rural e de preservação ambiental. A área territorial total de cada região é  definida na PDAD 2018 que considera a configuração de 33 regiões administrativas.
É apresentado ainda a informação de tipologia domiciliar, também extraída da Pesquisa Distrital de Amostra por Domicílios realizada no ano de 2018, em que são destacados os percentuais de casas em cada região além do agrupamento de Apartamentos, quitinetes e cômodos, esse agrupamento são considerados tendo em vista o indicativo de ocupação mais horizontalizadas, com predominância de habitações unifamiliares (casas) ou verticalizada, com predominância de habitações coletivas (apartamentos/ quitinetes/cômodos).

## Resultados

As densidades urbanas nas RAs do Distrito Federal variam de 1,44 hab./ha no SIA a 146,59 hab./ha no Riacho Fundo II com uma média de 55,44 hab./ha no DF. Considerando que o SIA é uma RA predominantemente não residencial e com um número muito pequeno de habitantes, a RA com menor densidade urbana em área predominantemente residencial é o Park Way com 3,81 hab./ha.
Esses resultados estão expressos na Tabela 1 que além de densidade urbana, apresenta também os valores referentes às densidades demográficas, à tipologia domiciliar, às áreas com ocupação urbana, à área total. A espacialização dos resultados é apresentada na Figura 1.

```{r pacotes necessários, message=TRUE, warning=FALSE, include=FALSE}
library(sf)
library(raster)
library(dplyr)
library(ggplot2)
library(landscapemetrics)
library(tmap)
library(geobr)
library(janitor)
library(tidyverse)
library(survey)
library(srvyr)
library(viridis)
library(knitr)
library(kableExtra)
```

```{r shapes, include=FALSE}
ra <- st_read("~/obsevatorio-territorial/shapes/areaocupada2019/ra_ocup.shp")
ra_erase<- st_read("~/obsevatorio-territorial/shapes/delimit33ra/ra_erase.shp")

```

```{r tabela dados evolução urbana, message=FALSE, warning=FALSE, include=FALSE}
# Agrupar por RA
tentativa<-ra %>%
  srvyr::select(ra_cira,ano,area_1) %>% 
srvyr::group_by(ra_cira, ano) %>% 
  st_buffer(0) %>% 
    srvyr::summarise(n=sum(area_1))

tentativa <- as.data.frame(tentativa)
tentativa<-tentativa[,(-4)]


tentativa<-tentativa %>%
  srvyr::select(ra_cira,ano,n) %>% 
    srvyr::group_by(ra_cira,ano,n)

evolucao<- spread(tentativa,ano,n)
evolucao[is.na(evolucao)]<-0
evolucao<- gather(evolucao,"ano","n",2:18)

evolucao<-evolucao %>% 
srvyr::group_by(ra_cira) %>% 
    srvyr::summarise(areaocupada=sum(n))

#evolucao <-evolucao %>%
 # adorn_totals(where=  "col")

```

```{r estimativa de população da pdad, include=FALSE}
pdad_dom_2018 <- read_delim("~/obsevatorio-territorial/dados/pdad2018/dom2018_33ras.csv", 
                            ";", escape_double = FALSE, locale = locale(decimal_mark = ","), 
                            trim_ws = TRUE)%>% 
  
  # Renomear colunas
  dplyr::rename(A01nficha= A01nFicha,
                A01npessoas=A01nPessoas,
                A01nfamilias=A01nFamilias)
# Baixar microdados de pessoas do site da Codeplan
pdad_pes_2018 <- read_delim("~/obsevatorio-territorial/dados/pdad2018/mor2018_33ras.csv", 
                            ";", escape_double = FALSE, locale = locale(decimal_mark = ","), 
                            trim_ws = TRUE)
# Fazer o join das bases
pdad <- pdad_pes_2018 %>%
  # Entrar com a função para left join
  dplyr::left_join(
    # Informar a base que iremos unir, filtrando para colunas repetidas
    pdad_dom_2018 %>%
      # Filtrar as colunas repetidas
      dplyr::select(-c(A01ra,FATOR_PROJ)),
by=c("A01nficha"="A01nficha")) %>% 
  # Mudar a variável pos-estrato para o tipo character
  dplyr::mutate(POS_ESTRATO=as.character(POS_ESTRATO))

# Defenir uma semente para reprodutibilidade
set.seed(8888)

# Declarar o desenho incial
sample.pdad <- 
  survey::svydesign(id = ~A01nficha, # Identificador único da unidade amostrada
                    strata = ~A01setor, # Identificação do estrato
                    weights = ~PESO_PRE, # Probabilidade da unidade ser sorteada
                    nest=TRUE, # Parâmetro de tratamento para dos IDs dos estratos
                    data=pdad # Declarar a base a ser utilizada
                    )
# Criar um objeto para pós estrato
post.pop <- pdad %>%
  dplyr::group_by(POS_ESTRATO) %>% # Agrupar por pos-estrato
  dplyr::summarise(Freq=max(POP_AJUSTADA_PROJ)) # Capturar o total da população

# Declarar o objeto de pós-estrato
# Estamos dizendo nesse passo qual é a população alvo para cada
# pós-estrato considerado

sample.pdad <- survey::postStratify(sample.pdad,~POS_ESTRATO,post.pop)

# Criar objeto para calcular os erros por bootstrap (Rao and Wu’s(n − 1) bootstrap)
# J. N. K. Rao and C. F. J. Wu - Journal of the American Statistical Association
# Vol. 83, No. 401 (Mar., 1988), pp. 231-241
amostra <- survey::as.svrepdesign(sample.pdad, type = "subbootstrap")

# Ajustar estratos com apenas uma UPA (adjust=centered)
options( survey.lonely.psu = "adjust")

# Ajustar objeto de amostra, para uso com o pacote srvyr
amostra <- srvyr::as_survey(amostra)

# População DF com mais de 18 anos
popra <- 
amostra %>%
  dplyr::mutate(RA_nome=factor(case_when(A01ra==1~"Plano Piloto",
                                         A01ra==2~"Gama",
                                         A01ra==3~"Taguatinga",
                                         A01ra==4~"Brazlândia",
                                         A01ra==5~"Sobradinho",
                                         A01ra==6~"Planaltina",
                                         A01ra==7~"Paranoá",
                                         A01ra==8~"Núcleo Bandeirante",
                                         A01ra==9~"Ceilândia",
                                         A01ra==10~"Guará",
                                         A01ra==11~"Cruzeiro",
                                         A01ra==12~"Samambaia",
                                         A01ra==13~"Santa Maria",
                                         A01ra==14~"São Sebastião",
                                         A01ra==15~"Recanto das Emas",
                                         A01ra==16~"Lago Sul",
                                         A01ra==17~"Riacho Fundo",
                                         A01ra==18~"Lago Norte",
                                         A01ra==19~"Candangolândia",
                                         A01ra==20~"Águas Claras",
                                         A01ra==21~"Riacho Fundo II",
                                         A01ra==22~"Sudoeste/Octogonal",
                                         A01ra==23~"Varjão",
                                         A01ra==24~"Park Way",
                                         A01ra==25~"SCIA/Estrutural",
                                         A01ra==26~"Sobradinho II",
                                         A01ra==27~"Jardim Botânico",
                                         A01ra==28~"Itapoã",
                                         A01ra==29~"SIA",
                                         A01ra==30~"Vicente Pires",
                                         A01ra==31~"Fercal",
                                         A01ra==32~"Sol Nascente/Pôr do Sol",
                                         A01ra==33~"Arniqueira"))) %>% 
  # Filtrar somente a população com 18 anos ou mais de idade
  srvyr::group_by(A01ra,RA_nome) %>%
  # Criar uma variável auxiliar para contagem
  srvyr::mutate(count=1) %>%
  # Calcular o total da população, com seu intervalo de confiança
  srvyr::summarise(n=survey_total(count, vartype = "ci"))


popra <-popra[,c(1,2,3)]
```

```{r tipos de habitacao,include=FALSE}
 
tipores <- 
amostra %>%
   mutate(tipo=case_when(B02 %in%c(1,3,4)~"Apartamento+quitinete+cômodo",
                             B02==2~"Casa"))%>% 
  # Filtrar somente a população com 18 anos ou mais de idade
    srvyr::filter(E02==1) %>%
  srvyr::group_by(A01ra,tipo) %>%
  # Criar uma variável auxiliar para contagem
  srvyr::mutate(count=1) %>%
  # Calcular o total da população, com seu intervalo de confiança
  srvyr::summarise(n=survey_total(count, vartype = "ci"))


tipo<-spread(tipores[,c(1,2,3)],tipo,n)
  tipo<-tipo %>%   mutate_if(is.numeric, round, digits = 0)


```

```{r include=FALSE}
area_ocup<-evolucao %>%
  srvyr::select(ra_cira,areaocupada)
populacao<-popra %>%
  srvyr::select(A01ra,RA_nome,n)
populacao$A01ra <-as.character(populacao$A01ra)
tipo$A01ra <-as.character(tipo$A01ra)
ra_erase$ra_cira <-as.character(ra_erase$ra_cira)
area_ocup$ra_cira <-as.character(area_ocup$ra_cira)


tabela<- left_join(area_ocup,populacao, by = c("ra_cira"="A01ra"))
tabela<- left_join(tabela,ra_erase, by = c("ra_cira"="ra_cira"))
tabela$`densidade urbana` = tabela$n/tabela$areaocupada
tabela$`densidade demográfica` = tabela$n/tabela$area
tabela<-tabela %>%   mutate_if(is.numeric, round, digits = 2)

tabela<-left_join(tabela,tipo, by = c("ra_cira"="A01ra"))

 
 regions = aggregate(x = ra[, "area_1"], by = list(ra$ra_cira),
                     FUN = sum, na.rm = TRUE)

 regions$Group.1 <-as.character(regions$Group.1)

tabelacompleta<-left_join(regions,tabela, by = c("Group.1"="ra_cira"))
ra_erase$ra_cira <-as.character(ra_erase$ra_cira)
tabelara<-left_join(ra_erase,tabela, by = c("ra_cira"="ra_cira"))
tabelara[c('ant', 'code')] <- str_split_fixed(tabelara$ra_codigo.x, '-', 2)


```


```{r echo=FALSE, fig.cap="densidade urbana", fig.height=6, fig.id="urbana", fig.width=7}
tm_shape(tabelacompleta) + 
    tm_polygons(col = "densidade urbana", n = 4, title  =  "hab/ha" )+
             tm_shape(tabelara, "Densidade Demográfica") + 
      tm_fill(alpha = 0.1)+
           tm_borders("grey")+
         tm_text('code', size = 0.45, col="black")+
     tm_layout(compass.type = "4star",
          attr.outside = FALSE )+

         tm_grid(lines = FALSE, labels.rot = c(90,0))+
  tm_scale_bar(position = c("right", "bottom")) +
  tm_legend(position = c("right", "top"))+
  tm_compass(position = c("right", "center"))
```

```{r echo=FALSE, fig.cap="densidade demográfica", fig.height=6, fig.id="demografica", fig.width=7}

tm_shape(tabelara) + 
     # tm_fill("name", legend.show = FALSE) +
   tm_polygons(col = "densidade demográfica", n = 8,title  =  "hab/ha")+
tm_layout(compass.type = "4star",
          attr.outside = FALSE)+
    tm_text('code', size = 0.5)+
    tm_grid(lines = FALSE, labels.rot = c(90,0))+
  tm_scale_bar(position = c("right", "bottom")) + 
  tm_legend(position = c("right", "top"))+
  tm_compass(position = c("right", "center"))

 
 
```

### Table 1

```{r tab.cap="caption 1", tab.id="mtcars"}
head(mtcars)
```

### Table 2

```{r include=FALSE, tab.cap="tabela"}
a<-data.frame(tabelacompleta)
tabelass<- a[,-c(20,21)] %>% 
  select( RA_nome,densidade.urbana,densidade.demográfica,areaocupada,n,Apartamento.quitinete.cômodo,Casa)
```



### Table 3

```{r tab.cap="cars", tab.id="cars"}
tabelass %>% 
  flextable() %>% 
  align(part = "all") %>% # left align
  set_caption(caption = "Table 1: Example") %>% 
  font(fontname = "Calibri (Body)", part = "all") %>% 
  fontsize(size = 10, part = "body") %>% 
  # add footer if you want
  # add_footer_row(values = "* p < 0.05. ** p < 0.01. *** p < 0.001.", 
  #                colwidths = 4) %>% 
  theme_booktabs()
```



### A boxplot

```{r fig.cap="A boxplot", fig.id = "boxplot"}
boxplot(1:8)
```

### A barplot

```{r fig.cap="What a barplot", fig.id = "barplot"}
barplot(1:8)
```

## Lists

Amet nunc eros curabitur tellus massa, eros maximus porttitor sociosqu,
pellentesque.

-   Erat mauris egestas finibus tincidunt sed in rhoncus a tellus etiam.
    -   A adipiscing per ultricies justo tellus lorem.
        -   Imperdiet ut dui primis, sed gravida, at sed nulla.
        -   Sem posuere lacus consequat inceptos dapibus duis malesuada
            finibus.
    -   Urna sed dui, ornare, eu turpis mus pellentesque amet amet
        bibendum.
-   Himenaeos tincidunt, auctor dapibus scelerisque, montes nunc
    faucibus sodales malesuada ridiculus sed cubilia ligula.

1.  Erat mauris egestas finibus tincidunt sed in rhoncus a tellus etiam.
    1.  A adipiscing per ultricies justo tellus lorem.
        1.  Imperdiet ut dui primis, sed gravida, at sed nulla.
        2.  Sem posuere lacus consequat inceptos dapibus duis malesuada
            finibus.
    2.  Urna sed dui, ornare, eu turpis mus pellentesque amet amet
        bibendum.
2.  Himenaeos tincidunt, auctor dapibus scelerisque, montes nunc
    faucibus sodales malesuada ridiculus sed cubilia ligula.

Lorem dolor interdum orci eros pellentesque semper tristique, sodales,
et sed ut! Porta mattis natoque et. Ac facilisi ipsum viverra elementum
vestibulum ligula amet enim magnis luctus ullamcorper. Rhoncus rhoncus
elit in at nisl. Tincidunt habitant sit.

-   Aptent conubia quam montes id sagittis.
    -   Mattis nisi nascetur, aliquam duis ex, tristique.
        -   Imperdiet ut dui primis, sed gravida, at sed nulla.
        -   Donec ligula nulla ac. Nisl ac at accumsan sagittis eros
            felis lobortis amet nec phasellus urna bibendum sapien.
    -   Eu dui ac id, dictum proin consectetur convallis.
-   Facilisi eu lectus mauris lorem. Et sed sapien pellentesque sed
    etiam vehicula.
-   In porttitor id lorem eu efficitur, nisl dis!

## Reference

see figure \@ref(fig:boxplot) and table \@ref(tab:mtcars)!
