---
title: "Deficit Habitacional"
author: "Diretoria de Monitoramento e Estudos Territoriais"
date: "`r format(Sys.time(), '%d %B, %Y')`"
output:
  html_document:
    highlight: textmate
    theme: flatly
    number_sections: yes
    toc: yes
    toc_float:
      collapsed: yes
      smooth_scroll: no
---


# Introdução {.tabset .tabset-fade}

## Quadro Resumo
<style type="text/css">
.tg  {border-collapse:collapse;border-color:#ccc;border-spacing:0;margin:0px auto;}
.tg td{background-color:#fff;border-color:#ccc;border-style:solid;border-width:1px;color:#333;
  font-family:Arial, sans-serif;font-size:14px;overflow:hidden;padding:10px 5px;word-break:normal;}
.tg th{background-color:#f0f0f0;border-color:#ccc;border-style:solid;border-width:1px;color:#333;
  font-family:Arial, sans-serif;font-size:14px;font-weight:normal;overflow:hidden;padding:10px 5px;word-break:normal;}
.tg .tg-yzzw{border-color:#656565;color:#000000;font-family:Arial, Helvetica, sans-serif !important;;font-size:12px;text-align:left;
  vertical-align:top}
@media screen and (max-width: 767px) {.tg {width: auto !important;}.tg col {width: auto !important;}.tg-wrap {overflow-x: auto;-webkit-overflow-scrolling: touch;margin: auto 0px;}}</style>
<div class="tg-wrap"><table class="tg">
<tbody>
  <tr>
    <td class="tg-yzzw">Objetivo</td>
    <td class="tg-yzzw">Orientar a política habitacional quanto a necessidade de provimento de domicílios, em especial os de interesse social</td>
  </tr>
  <tr>
    <td class="tg-yzzw">Descrição</td>
    <td class="tg-yzzw">Indica deficiências no estoque de moradia regionalizada no território do Distrito Federal</td>
  </tr>
  <tr>
    <td class="tg-yzzw">Palavras-Chave</td>
    <td class="tg-yzzw"><span style="background-color:transparent">Déficit Habitacional, PDAD 2018, </span></td>
  </tr>
  <tr>
    <td class="tg-yzzw">Unidade de medida</td>
    <td class="tg-yzzw"><span style="background-color:transparent">(n° de domicílios)</span></td>
  </tr>
  <tr>
    <td class="tg-yzzw">Tipo de indicador</td>
    <td class="tg-yzzw">a definir</td>
  </tr>
  <tr>
    <td class="tg-yzzw">Comportamento desejado</td>
    <td class="tg-yzzw">Decrescente</td>
  </tr>
  <tr>
    <td class="tg-yzzw">Fonte metodológica:</td>
    <td class="tg-yzzw">[FURTADO, B.; LIMA NETO, V.; KRAUSE, C. Estimativas do déficit habitacional brasileiro (2007-2011) por municípios (2010). Brasília: Ipea, 2013. (Nota Técnica, nº.. 1)](https://www.ipea.gov.br/portal/images/stories/PDFs/nota_tecnica/130517_notatecnicadirur01.pdf).</td>
  </tr>
  <tr>
    <td class="tg-yzzw">Forma de Cálculo:</td>
    <td class="tg-yzzw">Habitações precárias (C1) + Famílias em Coabitação (C2) + Famílias em ônus excessivo com aluguel (C3) + Domicílios alugados com adensamento excessivo (C4)</td>
  </tr>
  <tr>
    <td class="tg-yzzw">Fonte de dados</td>
    <td class="tg-yzzw">PDAD 2018</td>
  </tr>
  <tr>
    <td class="tg-yzzw">Data da aferição dos Dados</td>
    <td class="tg-yzzw">2º semestre de 2019</td>
  </tr>
  <tr>
    <td class="tg-yzzw">Instrumento de aferição dos dados</td>
    <td class="tg-yzzw">Entrevistas amostrais</td>
  </tr>
  <tr>
    <td class="tg-yzzw">Periodicidade dos dados</td>
    <td class="tg-yzzw">Bienal</td>
  </tr>
  <tr>
    <td class="tg-yzzw">Desagregação</td>
    <td class="tg-yzzw">Região Administrativa</td>
  </tr>
  <tr>
    <td class="tg-yzzw">Responsável pelo cálculo do indicador</td>
    <td class="tg-yzzw">DIMOT/SEDUH</td>
  </tr>
  <tr>
    <td class="tg-yzzw">Última atualização</td>
    <td class="tg-yzzw">1° semestre de 2021</td>
  </tr>
</tbody>
</table></div>


# Metodologia

O indicador Déficit Habitacional foi desenvolvido com base na metodologia definida na [Nota Técnica nº. 1 do IPEA Estimativas do déficit habitacional brasileiro (2007-2011) por municípios (2010)](https://www.ipea.gov.br/portal/images/stories/PDFs/nota_tecnica/130517_notatecnicadirur01.pdf), para o cálculo do déficit habitacional com dados do Censo 2010, que por sua vez, é baseada nos conceitos estabelecidos pela Fundação João Pinheiro (FJP) e o Ministério das Cidades.  
A base de dados utilizada foi a [PDAD 2018](http://www.codeplan.df.gov.br/microdados-pdad-2018/)(33 Ras), disponibilizada pela CODEPLAN.
entretanto, a metodologia proposta pela FJP se baseia no questionário da PNAD, mas como ambas pesquisas possuem as questões necessárias para o estudo, fez-se a equivalência´ entre suas questões.
O indicador busca calcular resultados para famílias em situação de déficit habitacional e/ou inadequação domiciliar, definidas mais especificamente como: a reposição de estoque, que contempla a necessidade de repor as habitações em função da sua precariedade e desgaste de uso. e o incremento de estoque, que refere-se a demanda por novas moradias decorente de: Coabitação forçada,ônus excessivo com aluguel e adensamento excessivo.


## indicadores

### Precariedade

São consideradas habitações precárias todos aqueles domicílios que estejam classicados como **domícilios improvisados**. Outra categoria que também compõe as habitações precárias é a dos **domicílios Rústicos**, que são aqueles que embora sejam permanenetes não tenham alvenaria ou madeira aparelhada como material predominante nas paredes do domicílio.

### Coabitação

Contempla todas aquelas famílias que declaram viver em domicílios do tipo cômodo,independente da condição de sua ocupação (alugados,próprios ou cedidos), com isso tem-se o subcomponente **Famílias residentes em cômodos**. Há ainda o subcomponente **Famílias conviventes**, que ocorre quando há a presença de mais de um família residindo no mesmo domicílio e com intenção de mudar.

### Ônus excessivo com aluguel  

Caracteriza-se quando o peso pago com a prestação do aluguel no orçamento domiciliar for superior ou igual a 30% da renda domiciliar, sendo excluído do cálculo aquelas famílias cuja renda declarada é 0. Este indicador é calculado exclusivamente para os domicílios cujas rendas domiciliares são de até três salários mínimos. Segundo a metodologia desenvolvida pelo IPEA (2013), não é possível estabelecer que todos os domicílios que declaram a renda domiciliar igual a 0, apresentem-se estruturalmente sem renda (o que os impossibilitaria de fazer o pagamento do aluguel), ou se o fato é apenas conjuntural. Neste caso, optou-se por não incluir tais domicílios no cálculo do déficit.Por lidar com valores monetários de diferentes datas, optou por atualizar os dados de renda e aluguel, por meio do IPCA, tendo como referência julho de 2018. 

### Adensamento excessivo

Ocorre em domicílios alugados, que possuem mais de três habitantes por cômodo utilizado, permanentemente, como dormitório. 

## Perfil da população

O perfil de cada indicador é definido a partir das características do chefe de cada domicílio, de forma em que se considera aspectos de gênero: feminino e masculino; aspectos raciais,  em que são agrupados entre brancos, indígenas,amarelos e negros, sendo esse último grupo composto por pretos e pardos. Para a analisar a situação empregatícia, as pessoas foram categorizadas em trabalhadores formais, informais, desempregados, aposentados e aqueles que não respoderam. 

# Resultados


```{r Pacotes, message=FALSE, warning=FALSE, echo=FALSE}
library(plotly)
library(tidyverse)
library(survey)
library(srvyr)
library(sidrar)
library(readr)
library(dplyr)                                
library(ggplot2)
library(knitr)
library(kableExtra)
library(htmltools)
library(sunburstR)
```



```{r bases, echo=FALSE,message=FALSE, warning=FALSE}
pdad_dom_2018 <- read_delim("~/Downloads/dom2018_33ras.csv", 
                            ";", escape_double = FALSE, locale = locale(decimal_mark = ","), 
                            trim_ws = TRUE)%>% 
  
  # Renomear colunas
  dplyr::rename(A01nficha= A01nFicha,
                A01npessoas=A01nPessoas,
                A01nfamilias=A01nFamilias)

# Baixar microdados de pessoas do site da Codeplan
pdad_pes_2018 <- read_delim("~/Downloads/mor2018_33ras.csv", 
                            ";", escape_double = FALSE, locale = locale(decimal_mark = ","), 
                            trim_ws = TRUE)

# Calcular inflator do aluguel, para referência de jul/2018
inflator_aluguel <-  
  dplyr::bind_rows(
    # Baixar informações do Sidra IBGE
    sidrar::get_sidra(api='/t/1419/n6/5300108/v/63/p/201803,201804,201805,201806,201807/c315/7448/d/v63%202') %>% 
      # Selecionar colunas de interesse
      dplyr::select("Mês (Código)","Mês","Valor") %>% 
      # Renomear colunas
      dplyr::rename_all(list(~c("ref","ref1","valor"))) %>% 
      # Criar variável para o mês 
      dplyr::mutate(MES_N=as.numeric(substr(ref,6,6)),
                    MES=str_trim(gsub("[0-9]","",ref1))) %>% 
      # Organizar variáveis
      dplyr::arrange(-MES_N) %>% 
      # Criar o inflator de março a julho
      dplyr::mutate(inflator_aluguel=cumprod((valor/100)+1)),
    # Fazer o mesmo processo para julho a outubro
    sidrar::get_sidra(api='/t/1419/n6/5300108/v/63/p/201807,201808,201809,201810/c315/7448/d/v63%202') %>% 
      dplyr::select("Mês (Código)","Mês","Valor") %>% 
      dplyr::rename_all(list(~c("ref","ref1","valor"))) %>% 
      dplyr::mutate(MES_N=as.numeric(substr(ref,6,6)),
                    MES=str_trim(gsub("[0-9]","",ref1))) %>% 
      dplyr::mutate(inflator_aluguel=1/cumprod((valor/100)+1))) %>% 
  # Selecionar variáveis de interesse
  dplyr::select(MES,inflator_aluguel) %>%
  # Ajustar mês de julho
  dplyr::mutate(inflator_aluguel=ifelse(MES=="julho",1,inflator_aluguel)) %>% 
  # Eliminar duplicadas
  dplyr::distinct()

# Calcular inflator geral, para referência de jul/2018
# Mesmo processo que o anterior, alterando somente o índice
inflator_geral <- 
  dplyr::bind_rows(
    sidrar::get_sidra(api='/t/1419/n6/5300108/v/63/p/201803,201804,201805,201806,201807/c315/7169/d/v63%202') %>% 
      dplyr::select("Mês (Código)","Mês","Valor") %>% 
      dplyr::rename_all(list(~c("ref","ref1","valor"))) %>% 
      dplyr::mutate(MES_N=as.numeric(substr(ref,6,6)),
                    MES=str_trim(gsub("[0-9]","",ref1))) %>% 
      dplyr::arrange(-MES_N) %>% 
      dplyr::mutate(inflator_geral=cumprod((valor/100)+1)),
    sidrar::get_sidra(api='/t/1419/n6/5300108/v/63/p/201807,201808,201809,201810/c315/7169/d/v63%202') %>% 
      dplyr::select("Mês (Código)","Mês","Valor") %>% 
      dplyr::rename_all(list(~c("ref","ref1","valor"))) %>% 
      dplyr::mutate(MES_N=as.numeric(substr(ref,6,6)),
                    MES=str_trim(gsub("[0-9]","",ref1))) %>% 
      dplyr::mutate(inflator_geral=1/cumprod((valor/100)+1))) %>% 
  dplyr::select(MES,inflator_geral) %>%
  dplyr::mutate(inflator_geral=ifelse(MES=="julho",1,inflator_geral)) %>% 
  dplyr::distinct()

# Calcular a renda domiciliar
renda_domiciliar <- pdad_pes_2018 %>%
  # Mudar para ausente os valores das variáveis G16,G19
  # com códigos 77777 ou 88888.
  # Vamos também mudar para 0 quando os valores que não se aplicarem
  # ou não forem observados rendimentos (66666,99999)
  dplyr::mutate_at(vars(G16,G19), # Variáveis a serem alteradas
                   # Função a ser aplicada
                   list(~case_when(. %in% c(77777,88888)~NA_real_,
                                   . %in% c(66666,99999)~0,
                                   TRUE~as.numeric(.)))) %>%
  # Mudar para ausente os valores das variáveis G201 até G204
  # com código 77777 e zerar os valores sem rendimento,
  # casos que não se aplica e não sabia responder (66666,88888,99999)
  dplyr::mutate_at(vars(G201:G204), 
                   # Função a ser aplicada
                   list(~case_when(. %in% c(77777)~NA_real_,
                                   . %in% c(66666,88888,99999)~0,
                                   TRUE~as.numeric(.)))) %>%
  # Selecionar apenas as variáveis de interesse
  dplyr::select(A01nficha,E02,G16,G19,G201:G204) %>%
  # Somar as variáveis modificadas para construir a renda individual
  dplyr::mutate(renda_individual=rowSums(.[,c("G16","G19",
                                              "G201","G202",
                                              "G203","G204")],na.rm = F)) %>%
  # Desconsiderar os empregados domesticos moradores e seus parentes
  dplyr::filter(!E02 %in% c(17,18)) %>%
  # Agrupar por domicílio
  dplyr::group_by(A01nficha) %>%
  # Somar os valores por domicílios
  dplyr::summarise(renda_dom=sum(renda_individual, na.rm = F),
                   # Construir o número de pessoas no domicílio, por esse critério de rendiment0
                   pessoas=n(),
                   # Calcular a renda domiciliar per capita
                   renda_pc=renda_dom/pessoas)

# Fazer a junção das bases
pdad_2018 <- pdad_dom_2018 %>%
  # Trazer as informações de pessoas para domicílios
  dplyr::left_join(pdad_pes_2018 %>% 
                     dplyr::select(-FATOR_PROJ),
                   by=c("A01ra"="A01ra",
                        "A01nficha"="A01nficha")) %>%
  # Ajustar o nome das RAs
  dplyr::mutate(RA_nome=factor(case_when(A01ra==1~"Plano Piloto",
                                         A01ra==2~"Gama",
                                         A01ra==3~"Taguatinga",
                                         A01ra==4~"Brazlândia",
                                         A01ra==5~"Sobradinho",
                                         A01ra==6~"Planaltina",
                                         A01ra==7~"Paranoá",
                                         A01ra==8~"Núcleo Bandeirante",
                                         A01ra==9~"Ceilândia",
                                         A01ra==10~"Guará",
                                         A01ra==11~"Cruzeiro",
                                         A01ra==12~"Samambaia",
                                         A01ra==13~"Santa Maria",
                                         A01ra==14~"São Sebastião",
                                         A01ra==15~"Recanto das Emas",
                                         A01ra==16~"Lago Sul",
                                         A01ra==17~"Riacho Fundo",
                                         A01ra==18~"Lago Norte",
                                         A01ra==19~"Candangolândia",
                                         A01ra==20~"Águas Claras",
                                         A01ra==21~"Riacho Fundo II",
                                         A01ra==22~"Sudoeste/Octogonal",
                                         A01ra==23~"Varjão",
                                         A01ra==24~"Park Way",
                                         A01ra==25~"SCIA/Estrutural",
                                         A01ra==26~"Sobradinho II",
                                         A01ra==27~"Jardim Botânico",
                                         A01ra==28~"Itapoã",
                                         A01ra==29~"SIA",
                                         A01ra==30~"Vicente Pires",
                                         A01ra==31~"Fercal",
                                         A01ra==32~"Sol Nascente/Pôr do Sol",
                                         A01ra==33~"Arniqueira")),
                # Ajustar os setores de interesse da PDAD 2018
                ra_setor=factor(case_when(A01setor==53011~"Asa Norte",
                                          A01setor==53012~"Asa Sul",
                                          A01setor==53013~"Noroeste",
                                          A01setor==53014~"Demais",
                                          A01setor==53020~"Gama",
                                          A01setor==53030~"Taguatinga",
                                          A01setor==53040~"Brazlândia",
                                          A01setor==53050~"Sobradinho",
                                          A01setor==53060~"Planaltina",
                                          A01setor==53070~"Paranoá",
                                          A01setor==53080~"Núcleo Bandeirante",
                                          A01setor==53090~"Ceilândia",
                                          A01setor==53100~"Guará",
                                          A01setor==53110~"Cruzeiro",
                                          A01setor==53120~"Samambaia",
                                          A01setor==53130~"Santa Maria",
                                          A01setor==53140~"São Sebastião",
                                          A01setor==53150~"Recanto Das Emas",
                                          A01setor==53160~"Lago Sul",
                                          A01setor==53170~"Riacho Fundo",
                                          A01setor==53180~"Lago Norte",
                                          A01setor==53190~"Candangolândia",
                                          A01setor==53200~"Águas Claras",
                                          A01setor==53210~"Riacho Fundo II",
                                          A01setor==53220~"Sudoeste/Octogonal",
                                          A01setor==53230~"Varjão",
                                          A01setor==53240~"Park Way",
                                          A01setor==53250~"SCIA-Estrutural",
                                          A01setor==53260~"Sobradinho II",
                                          A01setor==53271~"Jardim Botânico - Tradicional",
                                          A01setor==53272~"Jardim Mangueiral",
                                          A01setor==53280~"Itapoã",
                                          A01setor==53290~"SIA",
                                          A01setor==53300~"Vicente Pires",
                                          A01setor==53310~"Fercal",
                                          A01setor==53320~"Sol Nascente/Pôr do Sol",
                                          A01setor==53330~"Arniqueira")),
                # Criar uma variável com o mês da pesquisa para o join com os inflatores
                MES=months(lubridate::mdy(datavisita)),
                count=1) %>%
  # Pegar informações do inflator do aluguel
  dplyr::left_join(inflator_aluguel) %>% 
  # Pegar informações do inflator geral
  dplyr::left_join(inflator_geral) %>% 
  # Pegar informação da renda domiciliar
  dplyr::left_join(renda_domiciliar)


# Fazer o desenho inicial da PDAD 2018
sample.pdad2018 <- 
  survey::svydesign(id = ~A01nficha,
                    strata = ~A01setor,
                    weights = ~PESO_PRE,
                    nest=TRUE,
                    data=pdad_2018)

# Criar um objeto para pós estrato
post.pop <- pdad_2018 %>%
  # Agrupar por pos estrato
  dplyr::group_by(POS_ESTRATO) %>%
  # Calcular a população
  dplyr::summarise(Freq=first(POP_AJUSTADA_PROJ)) %>%
  # Desagrupar
  dplyr::ungroup() 

# Declarar o objeto de pós-estrato
svy2018_pes <- survey::postStratify(sample.pdad2018,~POS_ESTRATO,post.pop)

# Criar objeto para calcular os erros por bootstrap (Rao and Wu’s(n − 1) bootstrap)
svy2018_pes <- survey::as.svrepdesign(svy2018_pes, type = "subbootstrap")

# Ajustar estratos com apenas uma UPA (adjust=centered)
options( survey.lonely.psu = "adjust")

# Deixar no formato Tibble svy
svy2018_pes <- srvyr::as_survey(svy2018_pes)

```

## Geral

### Panorama {.tabset .tabset-fade}
Os Gráficos abaixo reúnem em termos absolutos e relativos por região administrativa as informações acerca do déficit habitacional urbano. O Distrito Federal, em 2018, apresentou um total de 102.984 (11,6%) domicílios que se encontrem em alguma das situações que compõe o déficit.  
Em termos absolutos, Ceilândia se mostra a região administrativa com déficit mais alto ,seguida por Taguatinga, Samambaia e Planaltina.  
Em termos relativos, comparados com o total de domicilios da região, a SCIA/Estrutural é a região no qual o deficit tem uma proporção maior, seguida pelo Varjão, SIA e Sobradinho II.


```{r, echo=FALSE, warning=FALSE, message=FALSE}
# Fazer todos os cálculos de uma vez para verificar quem esta em, pelo menos, alguma situação ####
deficit_ra <- svy2018_pes %>%
  srvyr::mutate(novo_dom=case_when(E21==1~1,
                                   TRUE~0)) %>% 
  srvyr::group_by(A01nficha) %>%
  srvyr::mutate(novo_dom=sum(novo_dom)) %>% 
  srvyr::ungroup() %>% 
  srvyr::filter(E02==1) %>%
  srvyr::mutate(
    # Domicílios rústicos
    dom_rust=case_when(B01==1&B08>=4&B02!=3~1,
                       TRUE~0),
    # Domicílios improvisados
    dom_imp=case_when(B01==2~1,
                      TRUE~0),
    # Uma ou outra situação
    habit_prec=case_when(dom_rust==1|dom_imp==1~1,
                         TRUE~0),
    # Familias conviventes
    fam_conv=case_when(B01==1&A01nfamilias!=1&novo_dom>0~1,
                       TRUE~0),
    # Cômodos
    comodo=case_when(B02==3&B01==1~1,
                     TRUE~0),
    # Uma ou outra situação
    cohabit_familiar=case_when(fam_conv==1|comodo==1~1,
                               TRUE~0),
    # Ônus aluguel
    onus_aluguel=case_when(B03==3&B02!=3&B01==1&(B05*inflator_aluguel>=0.3*renda_dom*inflator_geral)&renda_dom*inflator_geral>0&(renda_dom*inflator_geral)<=3*954&!B05 %in% c(77777,88888)~1,
                           TRUE~0),
    # Adensamento
    adens=case_when(B03==3&B01==1&A01npessoas/B12>3~1,
                    TRUE~0),
    # Qualquer situação de déficit
    deficit_habit=case_when(habit_prec==1|cohabit_familiar==1|onus_aluguel==1|adens==1~1,
                            TRUE~0),
    deficit_habit2=case_when(habit_prec==1&cohabit_familiar==1&onus_aluguel==1&adens==1~"todos",
           habit_prec==1&cohabit_familiar==0&onus_aluguel==0&adens==0~"Precariedade",
           habit_prec==0&cohabit_familiar==1&onus_aluguel==0&adens==0~"coabitacao",
           habit_prec==0&cohabit_familiar==0&onus_aluguel==1&adens==0~"onus",
           habit_prec==0&cohabit_familiar==0&onus_aluguel==0&adens==1~"adensamento",
          cohabit_familiar==1&onus_aluguel==1~"Coabitacao e onus",
           cohabit_familiar==1&adens==1~"Coabitacao e adensamento",
           onus_aluguel==1&adens==1~"onus e adensamento",
           habit_prec==1&cohabit_familiar==1~"precariedade e coabitacao",
           habit_prec==1&onus_aluguel==1~"precariedade e onus",
           habit_prec==1&adens==1~"precariedade e adensamento",
           habit_prec==1&cohabit_familiar==1&onus_aluguel==1~"precariedade, coabitacao, onus",
           habit_prec==1&cohabit_familiar==1&adens==1~"precariedade, coabitacao, adensamento",
           habit_prec==1&onus_aluguel==1&adens==1~"precariedade, onus, adensamento",
           cohabit_familiar==1&onus_aluguel==1& adens==1~"coabitacao,onus, adensamento",
                          TRUE~"nenhum"),
    lote=case_when(B06==1~"regularizado",
                   B06==2~"não regularizado",
                   B06==88~"não sabe"),
           genero=case_when(E03==1~"Masculino",
                          E03==2~"Feminino"),
           raca=case_when(E04==1~"Branca",
                          E04==2~"Negra", #preto
                          E04==3~"Amarela",
                          E04==4~"Negra", #Parda
                          E04==5~"Indígena"),
           job=case_when(G13==3 & G08 %in% c(1,2,4,14,15,16)~"informal",
                         G08 %in% c(5,6,7,8) & G09==2~"informal",
                         G13==88~"Não respondeu",
                         G05%in% c(4,99) & G041!=1~"Desempregado",
                         G041==1~"Aposentado",
                         TRUE~"formal"),
        deficit_habit3=case_when(deficit_habit2 %in% c("adensamento","Coabitacao e adensamento","onus e adensamento","precariedade e adensamento","precariedade, coabitacao, adensamento","precariedade, onus, adensamento","coabitacao,onus, adensamento")~"adensamento",
                                deficit_habit2 %in% c("coabitacao","Coabitacao e onus","Coabitacao e adensamento","precariedade e coabitacao","precariedade, coabitacao, onus","precariedade, coabitacao, adensamento","coabitacao,onus, adensamento")~"coabitacao",
                                deficit_habit2 %in% c("onus","Coabitacao e onus","onus e adensamento","precariedade e onus","precariedade, coabitacao, onus","precariedade, onus, adensamento","coabitacao,onus, adensamento")~"onus",
                                deficit_habit2 %in% c("Precariedade","precariedade e coabitacao","precariedade e onus","precariedade e adensamento","precariedade, coabitacao, onus","precariedade, coabitacao, adensamento","precariedade, onus, adensamento")~"Precariedade",
                            TRUE~"sem deficit"))

```


####  Gráfico Déficit Habitacional absoluto

```{r, echo=FALSE, warning=FALSE, message=FALSE}

AA<-deficit_ra %>%
    # Agrupar por RA
  srvyr::group_by(RA_nome,deficit_habit) %>% 
  # Calcular o déficit habitacional
 srvyr::mutate(count=1) %>%
  # Calcular o total da população, com seu intervalo de confiança
  srvyr::summarise(n=survey_total(count, vartype = "ci")) %>% 
    filter(deficit_habit==1) %>% 
  ggplot(aes(x=fct_reorder(RA_nome,n), y = n, text=paste(RA_nome,format(n,digits=2))))+
  coord_flip()+
  labs( y = 'N° de domicílios', x = 'Região Administrativa')+
  geom_bar(position = "stack", stat = "identity")+
  theme(legend.position="right")+theme(legend.text = element_text(size=14))

ggplotly(AA, tooltip = "text")

```

####  Gráfico Déficit Habitacional Relativo

```{r, echo=FALSE, warning=FALSE, message=FALSE}

AB<-deficit_ra %>%
    # Agrupar por RA
  srvyr::group_by(RA_nome,deficit_habit) %>% 
  # Calcular o déficit habitacional
  # Calcular os totais para cada situação
  # Calcular o total da população, com seu intervalo de confiança
  srvyr::summarise(n=survey_mean( vartype = "cv")) %>%
  srvyr::filter(deficit_habit==1) %>% 
  ggplot(aes(x=fct_reorder(RA_nome,n), y = (n*100),
         text=paste(RA_nome,format(n*100,digits=2),"%")))+
  coord_flip()+
  labs( y = '% de domicílios', x = 'Região Administrativa')+
  geom_bar(position = "stack", stat = "identity")+
  theme(legend.position="right")+theme(legend.text = element_text(size=14))

ggplotly(AB, tooltip = "text")
```
###  Composição {.tabset .tabset-fade}
Note, que o indicador capta todos aqueles domicílos que estejam em alguma das situações definidas pelos seus componentes, mas um mesmo domicílio pode acumular mais de uma das situações, deste modo ao tentar agrupar os componentes,sem considerar as intersecções entre os mesmos, o resultado será diferente do indicador do déficit. Em termos práticos, isso significa que a soma dos componentes,quando não se considera suas intersecções,pode ser maior do que o valor do indicador do déficit habitacional.

####  Gráfico Componentes do Déficit Habitacional 
```{r , warning=FALSE, , message=FALSE, ,echo=FALSE}
    comps<-deficit_ra %>% 
  srvyr::summarise(precariedade=survey_total(habit_prec),
                   coabitaçao=survey_total(cohabit_familiar, vartype = "ci"),
                   adensamento=survey_total(adens, vartype = "ci"),
                   onus=survey_total(onus_aluguel, vartype = "ci")) %>% 
    srvyr::select(precariedade,coabitaçao,adensamento,onus) 
comps<-gather(comps,"comp","n",1:4) %>% 
  ggplot(aes(x=comp,y=n,text=paste(format(n,digits=2), comp)))+
  geom_bar( stat = "identity")+
  coord_flip()+
  labs( y = 'N° de domicílios', x="")+
theme(legend.position="right")+theme(legend.text = element_text(size=14))

ggplotly(comps, tooltip = "text")
```


####  Gráfico Componentes do Déficit Habitacional nas Regiões

```{r fig.height=12, warning=FALSE, , message=FALSE, ,echo=FALSE}
deficitcdetal<-deficit_ra %>% 
    srvyr::group_by(RA_nome,deficit_habit3) %>% 
  # Calcular os totais para cada situação
  srvyr::mutate(count=1) %>%
  # Calcular o total da população, com seu intervalo de confiança
  srvyr::summarise(n=survey_total(count, vartype = "ci")) %>% 
  srvyr::filter(deficit_habit3!="sem deficit") %>%
  ggplot(aes(x=deficit_habit3,y=n,text=paste(format(n,digits=2), deficit_habit3)))+
  geom_bar( stat = "identity")+
  coord_flip()+
  labs( y = 'N° de domicílios', x="")+
theme(legend.position="right")+theme(legend.text = element_text(size=14))+
    facet_wrap(.~RA_nome, ncol=3)


ggplotly(deficitcdetal, tooltip = "text")


```

####  Gráfico Composição detalhada Déficit Habitacional nas Regiões
```{r,echo=FALSE, warning=FALSE, message=FALSE}
deficitc<-deficit_ra %>% 
    srvyr::group_by(RA_nome,deficit_habit2) %>% 
  # Calcular os totais para cada situação
  srvyr::mutate(count=1) %>%
  # Calcular o total da população, com seu intervalo de confiança
  srvyr::summarise(n=survey_total(count, vartype = "ci")) %>% 
  srvyr::filter(deficit_habit2!="nenhum") %>%
  ggplot(aes(fill=deficit_habit2,x=fct_reorder(RA_nome,n, .fun=sum,na.rm=FALSE,desc=TRUE), y=n,text=paste(RA_nome,format(n,digits=0), deficit_habit2)))+
  geom_bar( stat = "identity")+
  coord_flip()+
  labs( y = 'N° de domicílios', x = 'Região Administrativa')#+
#theme(legend.position="right")+theme(legend.text = element_text(size=14))

ggplotly(deficitc, tooltip = "text")

```
####  Tabela Composição do Déficit Habitacional

```{r, echo=FALSE, warning=FALSE, message=FALSE}
deficitcomp<-deficit_ra %>%
  srvyr::group_by(RA_nome,deficit_habit2) %>% 
  # Calcular os totais para cada situação
  srvyr::mutate(count=1) %>%
  # Calcular o total da população, com seu intervalo de confiança
  srvyr::summarise(n=survey_total(count, vartype = "ci")) %>% 
  filter(deficit_habit2!="nenhum")
deficitcomp<- spread(deficitcomp[,c(-4,-5)],deficit_habit2,n)
deficitcomp[is.na(deficitcomp)]<-0
knitr::kable(deficitcomp, digits = 0) %>% 
  kable_styling(full_width = TRUE)
```
####  Gráfico Situação do lote segundo o morador

Este gráfico traz informações dos domicílios em situação de déficit habitacional acerca da situação do lote,segundo o morador,os lotes são classificados entre regularizado, não regularizado, e não sabe a situação; vale ressaltar que esse dado informa apenas a percepção do morador acerca do lote, podendo não ser a real situação encontrada.
```{r,echo=FALSE, warning=FALSE, message=FALSE}
deficitc<-deficit_ra %>% 
    srvyr::group_by(RA_nome,deficit_habit,lote) %>% 
  # Calcular os totais para cada situação
  srvyr::mutate(count=1) %>%
  # Calcular o total da população, com seu intervalo de confiança
  srvyr::summarise(n=survey_total(count, vartype = "ci")) %>% 
  srvyr::filter(deficit_habit==1) %>%
  ggplot(aes(fill=lote,x=fct_reorder(RA_nome,n, .fun=sum,na.rm=FALSE,desc=TRUE), y=n,text=paste(RA_nome,format(n,digits=2), lote)))+
  geom_bar( stat = "identity")+
  coord_flip()+
  labs( y = 'N° de domicílios', x = 'Região Administrativa')#+
#theme(legend.position="right")+theme(legend.text = element_text(size=14))

ggplotly(deficitc, tooltip = "text")

```

## Precariedade 
```{r tabela, echo=FALSE, warning=FALSE, message=FALSE}

habitacao_precaria_ra <- svy2018_pes %>%
  # Filtar para o responsável, para termos estimativa por domicílios
  srvyr::filter(E02==1) %>%
  # Construir variáveis
  srvyr::mutate(domicilio=
                  # Domicílios rústicos
                  case_when(B01==1&B08>=4&B02!=3~"domicílio rústico",
                            # Domicílios improvisados
                            B01==2~"domícílio improvisado")) %>% 
  # Uma ou outra situação
  mutate(genero=case_when(E03==1~"Masculino",
                          E03==2~"Feminino"))%>%
  mutate(raca=case_when(E04==1~"Branca",
                        E04==2~"Negra", #preto
                        E04==3~"Amarela",
                        E04==4~"Negra", #Parda
                        E04==5~"Indígena"))%>%
  mutate(job=case_when(
    G13==3 & G08 %in% c(1,2,4,14,15,16)~"informal",
    G08 %in% c(5,6,7,8) & G09==2~"informal",
    G13==88~"Não respondeu",
    G05%in% c(4,99) & G041!=1~"Desempregado",
    G041==1~"Aposentado",
    TRUE~"formal")) 

```
### Composição{.tabset .tabset-fade}

Os resultados do componente de precariedade reunidos nos gráficos e tabelas abaixo trazem informações acerca da qualidade do domicílios frente a metodologia abordada. O gráfico a seguir contém informações ordenadas sobre a precariedade dos domicilios nas regiões administrativas e como é caracterizada esta composição(rústico/improvisado).

Estimam-se 29.075 habitações precárias no Distrito Federal, o que representa 3,29% do total de domicilios estimados.Sendo Planaltina, a região com mais habitações precárias, seguida por Sobradinho II, SCIA/Estrutural e o Plano Piloto.

####  Gráfico Precariedade nas Regiões
```{r, echo=FALSE}
A<-habitacao_precaria_ra %>%
    filter(!is.na(domicilio)) %>%
    srvyr::group_by(RA_nome) %>%
   srvyr::summarise(n=survey_total(vartype = "ci")) %>% 
  ggplot(aes(x=fct_reorder(RA_nome,n), y=n,text=paste(RA_nome,format(n,digits=2))))+ 
  geom_bar( stat = "identity")+
  coord_flip()+
  labs( y = 'N° de domicílios', x = 'Região Administrativa',fill='Componentes')+
  theme(legend.position="right")+theme(legend.text = element_text(size=14))

ggplotly(A, tooltip = "text")
```
####  Gráfico Precariedade e sua composição
```{r, echo=FALSE}
A<-habitacao_precaria_ra %>% 
    srvyr::group_by(RA_nome,domicilio) %>%
   srvyr::summarise(n=survey_total(vartype = "ci")) %>% 
  filter(!is.na(domicilio)) %>%
  ggplot(aes(fill =domicilio,x=fct_reorder(RA_nome,n, .fun=sum,na.rm=FALSE,desc=TRUE), y=n,text=paste(RA_nome,format(n,digits=0), domicilio)))+ 
  geom_bar( stat = "identity")+
  coord_flip()+
  ggtitle("Precariedade e seus componentes - Região Administrativas")+
  labs( y = 'N° de domicílios', x = 'Região Administrativa',fill='Componentes')+
  theme(legend.position="right")+theme(legend.text = element_text(size=14))

ggplotly(A, tooltip = "text")
```
#### Gráfico precariedade em percentuais
```{r, echo=FALSE}
B<-habitacao_precaria_ra %>%
  srvyr::group_by(RA_nome,domicilio) %>% 
  # Calcular os totais para cada situação
  # Criar uma variável auxiliar para contagem
  # Calcular o total da população, com seu intervalo de confiança
  srvyr::summarise(pct=survey_mean(vartype=c("cv"))) %>%
    filter(!is.na(domicilio)) %>% 
  ggplot(aes(x=fct_reorder(RA_nome,pct, .fun=sum,na.rm=FALSE,desc=TRUE), y = pct, fill =domicilio,text=paste(RA_nome,domicilio,format(pct*100,digits=2),"%")), size=18)+
  coord_flip()+
  labs( y = 'N° de domicílios', x='Região Administrativa',fill='Componentes')+
  geom_bar(position = "stack", stat = "identity")+
  theme(legend.position="right")+theme(legend.text = element_text(size=14))

ggplotly(B, tooltip = "text")
```

#### Perfil da população em Precariedade
```{r, echo=FALSE}
perfilpreca<-deficit_ra %>% 
  srvyr::group_by(habit_prec,genero,job,raca) %>% 
srvyr::summarise(n=survey_total(vartype = "ci")) %>%  
srvyr::filter(habit_prec!=0)

perfilpreca <-perfilpreca %>% 
  unite(hierarquia,habit_prec:raca, sep = "-")


sunburst(perfilpreca)

```

## Coabitação  

```{r,echo=FALSE}
 # Coabitação Familiar ####
cohabit_familiar_ra <- svy2018_pes %>%
  # Verificar quem declarou ter interesse em constituir um novo domicílio no DF
  srvyr::mutate(novo_dom=case_when(E21==1~1,
                                   TRUE~0)) %>% 
  # Agrupar por domicílio
  srvyr::group_by(A01nficha) %>%
  # Somar a quantidade de moradores por domicílio com intenção de construção
  srvyr::mutate(novo_dom=sum(novo_dom)) %>% 
  # Desagrupar
  srvyr::ungroup() %>%
  # Filtrar para o responsável (estatística por domicílio)
  srvyr::filter(E02==1) %>% 
  srvyr::mutate(situacao=case_when(B01==1&A01nfamilias!=1&novo_dom>0~"Famílias conviventes",
                       B02==3&B01==1~"Cômodo",
                            TRUE~"Demais"))%>%
  mutate(genero=case_when(E03==1~"Masculino",
                          E03==2~"Feminino"))%>%
  mutate(raca=case_when(E04==1~"Branca",
                        E04==2~"Negra", #preto
                        E04==3~"Amarela",
                        E04==4~"Negra", #Parda
                        E04==5~"Indígena"))%>%
  mutate(job=case_when(
    G13==3 & G08 %in% c(1,2,4,14,15,16)~"informal",
    G08 %in% c(5,6,7,8) & G09==2~"informal",
    G13==88~"Não respondeu",
    G05%in% c(4,99) & G041!=1~"Desempregado",
    G041==1~"Aposentado",
    TRUE~"formal"))
```

### Composição  {.tabset .tabset-fade}

Os resultados do componente de Coabitação reunidos nos gráficos abaixo trazem informações acerca da situação de domicílios em coabitação, ou seja, de domicílios em que haja mais de uma família residindo. O gráfico a seguir contém informações ordenadas sobre a coabitação dos domicilios nas regiões administrativas e como é caracterizada esta composição(famílias conviventes/famílias que vivem em cômodos).

Estimam-se  11.007 habitações em situação de coabitação no Distrito Federal, o que representa 1,24% do total de domicilios estimados.Sendo Ceilândia, a região com mais ocorências, seguida por Taguatinga, Gama e Samambaia.

#### Gráfico Coabitação nas regiões

```{r, echo=FALSE}
C<-cohabit_familiar_ra %>%
     filter(situacao != "Demais") %>%
    srvyr::group_by(RA_nome) %>%
   srvyr::summarise(n=survey_total(vartype = "ci")) %>% 
  ggplot(aes(x=fct_reorder(RA_nome,n), y=n, text=paste (RA_nome,format(n,digits=0))))+
  geom_bar( stat = "identity")+
  coord_flip()+
  labs( y = 'N° de domicílios', x = 'Região Administrativa',fill='Componentes')#+
  #theme(legend.position="right")+theme(legend.text = element_text(size=14))

ggplotly(C,tooltip ="text")
```
#### Gráfico Coabitação e seus componentes
```{r, echo=FALSE}
C<-cohabit_familiar_ra %>% 
    srvyr::group_by(RA_nome,situacao) %>%
   srvyr::summarise(n=survey_total(vartype = "ci")) %>% 
    filter(situacao != "Demais") %>%
  ggplot(aes(fill =situacao,x=fct_reorder(RA_nome,n, .fun=sum,na.rm=FALSE,desc=TRUE), y=n, text=paste (RA_nome,format(n,digits=0),situacao)))+
  geom_bar( stat = "identity")+
  coord_flip()+
  labs( y = 'N° de domicílios', x = 'Região Administrativa',fill='Componentes')#+
  #theme(legend.position="right")+theme(legend.text = element_text(size=14))

ggplotly(C,tooltip ="text")
```
#### Coabitação em percentuais
```{r, echo=FALSE}
D<-cohabit_familiar_ra %>% 
    srvyr::group_by(RA_nome,situacao) %>%
    srvyr::summarise(pct=survey_mean(vartype = "cv")) %>% 
    filter(situacao != "Demais") %>%
  ggplot(aes(fill =situacao,x=fct_reorder(RA_nome,pct, .fun=sum,na.rm=FALSE,desc=TRUE), y=pct, text=paste(RA_nome,format(pct*100,digits=1),"%")))+
  geom_bar( stat = "identity")+
  coord_flip()+
  labs( y = 'N° de domicílios', x = 'Região Administrativa',fill='Componentes')+
  theme(legend.position="right")+theme(legend.text = element_text(size=14))

ggplotly(D, tooltip = "text")
```

#### Perfil da população em coabitação
```{r, echo=FALSE}
perfilcoabit<-deficit_ra %>% 
  srvyr::group_by(cohabit_familiar,genero,job,raca) %>% 
srvyr::summarise(n=survey_total(vartype = "ci")) %>%  
srvyr::filter(cohabit_familiar!=0)

perfilcoabit <-perfilcoabit %>% 
  unite(hierarquia,cohabit_familiar:raca, sep = "-")


sunburst(perfilcoabit)

```

## Ônus excessivo com aluguel

### Composição  {.tabset .tabset-fade}

Os resultados do componente de ônus excessivo com aluguel reunidos nos gráficos abaixo trazem informações acerca da situação de domicílios que tem comprometido 30% ou mais de sua renda domiciliar com aluguel, este indicador contempla apenas domicílios que tenham renda de até três salários minímos. O gráfico a seguir contém informações ordenadas sobre a coabitação dos domicilios nas regiões administrativas e como é caracterizada esta composição(famílias conviventes/famílias que vivem em cômodos).

Estimam-se  56.432 habitações em situação de ônus excessivo com alugel no Distrito Federal, o que representa 6,38% do total de domicilios estimados. Sendo o indicador mais expressivo dentro da composição do déficit;Ceilândia, segue sendo a região com mais ocorrências, seguida por Taguatinga,Samambaia e São Sebastião.

```{r,echo=FALSE}
onus_aluguel_ra <- svy2018_pes %>%
  # Aplicar filtros
  srvyr::filter(
    # Para o responsável (estatística por domicílio)
    E02==1,
    # Renda domiciliar positiva
    renda_dom*inflator_geral>0,
    # Renda até três salários mínimos
    (renda_dom*inflator_geral)<=3*954,
    # Retirar valores inválidos para aluguel
    !B05 %in% c(77777,88888),
    # Manter somente domicílios com renda informada
    is.na(renda_dom)==F) %>% 
  # Calcular o ônus do aluguel
  srvyr::mutate(onus_aluguel=case_when(B03==3&B02!=3&B01==1&(B05*inflator_aluguel)>=(0.3*renda_dom*inflator_geral)~1,
                                       TRUE~0))
```

#### Gráfico ônus excessivo com aluguel

```{r, echo=FALSE}
E<-onus_aluguel_ra %>% 
    srvyr::group_by(RA_nome,onus_aluguel) %>%
   srvyr::summarise(n=survey_total(vartype = "ci")) %>% 
    filter(onus_aluguel == 1) %>%
  ggplot(aes(x=fct_reorder(RA_nome,n), y=n, text=paste(RA_nome,format(n,digits=2))))+
  geom_bar( stat = "identity")+
  coord_flip()+
  labs( y = 'N° de domicílios', x = 'Região Administrativa')#+
  #theme(legend.position="right")+theme(legend.text = element_text(size=14))

ggplotly(E, tooltip = "text")
```
#### Gráfico ônus excessivo com aluguel em percentuais
```{r, echo=FALSE}
E<-onus_aluguel_ra %>% 
    srvyr::group_by(RA_nome,onus_aluguel) %>%
   srvyr::summarise(n=survey_mean(vartype = "cv" )) %>% 
    filter(onus_aluguel == 1) %>%
  ggplot(aes(x=fct_reorder(RA_nome,n), y=n, text=paste(RA_nome,format(n*100,digits=2),"%´")))+
  geom_bar( stat = "identity")+
  coord_flip()+
  labs( y = 'N° de domicílios', x = 'Região Administrativa')#+
  #theme(legend.position="right")+theme(legend.text = element_text(size=14))

ggplotly(E, tooltip = "text")
```
#### Tabela ônus excessivo com aluguel

```{r, echo=FALSE}
tabelaonus<-onus_aluguel_ra %>% 
# Agrupar por RA
  srvyr::group_by(RA_nome,onus_aluguel) %>% 
srvyr::summarise(n=survey_total(vartype = "ci"))
  #filter(!is.na(domicilio))
tabelaonus<- spread(tabelaonus[,c(-4,-5)],onus_aluguel,n)
tabelaonus[is.na(tabelaonus)]<-0
knitr::kable(tabelaonus,col.names = c("Região Administrativa","sem ônus", "ônus excessivo"), digits = 0) %>% 
kable_styling(full_width = FALSE)
```
#### Perfil da população em ônus excessivo com aluguel
```{r, echo=FALSE}
perfilonus<-deficit_ra %>% 
  srvyr::group_by(onus_aluguel,genero,job,raca) %>% 
srvyr::summarise(n=survey_total(vartype = "ci")) %>%  
srvyr::filter(onus_aluguel!=0)

try <-perfilonus %>% 
  unite(hierarquia,onus_aluguel:raca, sep = "-")


sunburst(try)

```


## Adensamento excessivo 

### Composição{.tabset .tabset-fade}


Os resultados do componente de Adensamento excessivo reunidos nos gráficos abaixo trazem informações de domicílios alugados em que haja mais de três pessoas por cômodo utilizado, permanentemente, como dormitório. Os gráficos a seguir contêm informações ordenadas sobre este adensamento dos domicilios nas regiões administrativas.

Estimam-se 11.800 habitações em situação de adensamento excessivo no Distrito Federal, o que representa 1,34% do total de domicilios estimados.Sendo Ceilândia, a região com mais ocorências, seguida por Recanto das emas, Samambaia e Taguatinga.

```{r, echo=FALSE}
adensamento_excessivo_ra <- svy2018_pes %>%
  # Para o responsável (estatística por domicílio)
  srvyr::filter(E02==1) %>% 
  # Calcular o adensamento excessivo
  srvyr::mutate(adens=case_when(B03==3&B01==1&A01npessoas/B12>3~1,
                                TRUE~0))
```


#### Gráfico Adensamento excessivo
```{r, echo=FALSE}
G<-adensamento_excessivo_ra %>% 
  # Agrupar por RA
  srvyr::group_by(RA_nome,adens) %>%
  # Calcular os totais
  srvyr::summarise(n=survey_total(vartype = "ci")) %>% 
    filter(adens ==1) %>%
  ggplot(aes(x=fct_reorder(RA_nome,n), y=n, text=paste(RA_nome,format(n,digits=0))))+
  geom_bar( stat = "identity")+
  coord_flip()+
  labs( y = 'N° de domicílios', x = 'Região Administrativa')#+
  #theme(legend.position="right")+theme(legend.text = element_text(size=14))

ggplotly(G, tooltip = "text")
```

#### Gráfico Adensamento excessivo em percentuais
```{r, echo=FALSE}
G<-adensamento_excessivo_ra %>% 
  # Agrupar por RA
  srvyr::group_by(RA_nome,adens) %>%
  # Calcular os totais
  srvyr::summarise(n=survey_mean(vartype = "cv")) %>% 
    filter(adens ==1) %>%
  ggplot(aes(x=fct_reorder(RA_nome,n), y=n, text=paste(RA_nome,format(n*100,digits=2),"%")))+
  geom_bar( stat = "identity")+
  coord_flip()+
  labs( y = 'N° de domicílios', x = 'Região Administrativa')#+
  #theme(legend.position="right")+theme(legend.text = element_text(size=14))

ggplotly(G, tooltip = "text")
```
#### Perfil da população em Adensamento excessivo
```{r, echo=FALSE}
perfiladens<-deficit_ra %>% 
  srvyr::group_by(adens,genero,job,raca) %>% 
srvyr::summarise(n=survey_total(vartype = "ci")) %>%  
srvyr::filter(adens!=0)

try <-perfiladens %>% 
  unite(hierarquia,adens:raca, sep = "-")


sunburst(try)

```



