---
title: "Percepção da População Sobre a Irregularidade Fundiária"
author: "Diretoria de Monitoramento e Estudos Territoriais"
date: "`r format(Sys.time(), '%d %B, %Y')`"
output:
  html_document:
    highlight: textmate
    theme: flatly
    number_sections: yes
    toc: yes
    toc_float:
      collapsed: yes
      smooth_scroll: no
---
# Metodologia

O  indicador utiliza como dados para este indicador as  respostas da questão "B06 - O lote é regularizado?" da  Pesquisa  Distrital por  Amostra  de  Domicílios  do  Distrito  Federal  [PDAD 2018](http://www.codeplan.df.gov.br/microdados-pdad-2018/)(33 Ras), disponibilizada pela CODEPLAN,  que  aborda a percepção do morador acerca do terreno em que se encontra seu domicílio. Para  o  indicador,  que  calcula  a  proporção de terrenos, que segundo seus respectivos moradores, não sejam regularizados são considerados apenas aqueles domicilios caracterizados com permanentes. o indicador trata da percepção do morador, uma vez que os dados são obtidos a partir das respostas dos pesquisados.

# Resultados


```{r Pacotes, message=FALSE, warning=FALSE, echo=FALSE}
library(plotly)
library(tidyverse)
library(survey)
library(srvyr)
library(sidrar)
library(readr)
library(dplyr)                                
library(ggplot2)
library(knitr)
library(kableExtra)
library(htmltools)
library(sunburstR)
library(ggrepel)
```



```{r bases, echo=FALSE,message=FALSE, warning=FALSE}
pdad_dom_2018 <- read_delim("dom2018_33ras.csv",
                            ";", escape_double = FALSE, locale = locale(decimal_mark = ","),
                            trim_ws = TRUE)%>%
 
  # Renomear colunas
  dplyr::rename(A01nficha= A01nFicha,
                A01npessoas=A01nPessoas,
                A01nfamilias=A01nFamilias)

# Baixar microdados de pessoas do site da Codeplan
pdad_pes_2018 <- read_delim("mor2018_33ras.csv",
                            ";", escape_double = FALSE, locale = locale(decimal_mark = ","),
                            trim_ws = TRUE)



# Calcular a renda domiciliar
renda_domiciliar <- pdad_pes_2018 %>%
  # Mudar para ausente os valores das variáveis G16,G19
  # com códigos 77777 ou 88888.
  # Vamos também mudar para 0 quando os valores que não se aplicarem
  # ou não forem observados rendimentos (66666,99999)
  dplyr::mutate_at(vars(G16,G19), # Variáveis a serem alteradas
                   # Função a ser aplicada
                   list(~case_when(. %in% c(77777,88888)~NA_real_,
                                   . %in% c(66666,99999)~0,
                                   TRUE~as.numeric(.)))) %>%
  # Mudar para ausente os valores das variáveis G201 até G204
  # com código 77777 e zerar os valores sem rendimento,
  # casos que não se aplica e não sabia responder (66666,88888,99999)
  dplyr::mutate_at(vars(G201:G204),
                   # Função a ser aplicada
                   list(~case_when(. %in% c(77777)~NA_real_,
                                   . %in% c(66666,88888,99999)~0,
                                   TRUE~as.numeric(.)))) %>%
  # Selecionar apenas as variáveis de interesse
  dplyr::select(A01nficha,E02,G16,G19,G201:G204) %>%
  # Somar as variáveis modificadas para construir a renda individual
  dplyr::mutate(renda_individual=rowSums(.[,c("G16","G19",
                                              "G201","G202",
                                              "G203","G204")],na.rm = F)) %>%
  # Desconsiderar os empregados domesticos moradores e seus parentes
  dplyr::filter(!E02 %in% c(17,18)) %>%
  # Agrupar por domicílio
  dplyr::group_by(A01nficha) %>%
  # Somar os valores por domicílios
  dplyr::summarise(renda_dom=sum(renda_individual, na.rm = F),
                   # Construir o número de pessoas no domicílio, por esse critério de rendiment0
                   pessoas=n(),
                   # Calcular a renda domiciliar per capita
                   renda_pc=renda_dom/pessoas)

# Fazer a junção das bases
pdad_2018 <- pdad_dom_2018 %>%
  # Trazer as informações de pessoas para domicílios
  dplyr::left_join(pdad_pes_2018 %>%
                     dplyr::select(-FATOR_PROJ),
                   by=c("A01ra"="A01ra",
                        "A01nficha"="A01nficha")) %>%
  # Ajustar o nome das RAs
  dplyr::mutate(RA_nome=factor(case_when(A01ra==1~"Plano Piloto",
                                         A01ra==2~"Gama",
                                         A01ra==3~"Taguatinga",
                                         A01ra==4~"Brazlândia",
                                         A01ra==5~"Sobradinho",
                                         A01ra==6~"Planaltina",
                                         A01ra==7~"Paranoá",
                                         A01ra==8~"Núcleo Bandeirante",
                                         A01ra==9~"Ceilândia",
                                         A01ra==10~"Guará",
                                         A01ra==11~"Cruzeiro",
                                         A01ra==12~"Samambaia",
                                         A01ra==13~"Santa Maria",
                                         A01ra==14~"São Sebastião",
                                         A01ra==15~"Recanto das Emas",
                                         A01ra==16~"Lago Sul",
                                         A01ra==17~"Riacho Fundo",
                                         A01ra==18~"Lago Norte",
                                         A01ra==19~"Candangolândia",
                                         A01ra==20~"Águas Claras",
                                         A01ra==21~"Riacho Fundo II",
                                         A01ra==22~"Sudoeste/Octogonal",
                                         A01ra==23~"Varjão",
                                         A01ra==24~"Park Way",
                                         A01ra==25~"SCIA/Estrutural",
                                         A01ra==26~"Sobradinho II",
                                         A01ra==27~"Jardim Botânico",
                                         A01ra==28~"Itapoã",
                                         A01ra==29~"SIA",
                                         A01ra==30~"Vicente Pires",
                                         A01ra==31~"Fercal",
                                         A01ra==32~"Sol Nascente/Pôr do Sol",
                                         A01ra==33~"Arniqueira")),
                # Ajustar os setores de interesse da PDAD 2018
                ra_setor=factor(case_when(A01setor==53011~"Asa Norte",
                                          A01setor==53012~"Asa Sul",
                                          A01setor==53013~"Noroeste",
                                          A01setor==53014~"Demais",
                                          A01setor==53020~"Gama",
                                          A01setor==53030~"Taguatinga",
                                          A01setor==53040~"Brazlândia",
                                          A01setor==53050~"Sobradinho",
                                          A01setor==53060~"Planaltina",
                                          A01setor==53070~"Paranoá",
                                          A01setor==53080~"Núcleo Bandeirante",
                                          A01setor==53090~"Ceilândia",
                                          A01setor==53100~"Guará",
                                          A01setor==53110~"Cruzeiro",
                                          A01setor==53120~"Samambaia",
                                          A01setor==53130~"Santa Maria",
                                          A01setor==53140~"São Sebastião",
                                          A01setor==53150~"Recanto Das Emas",
                                          A01setor==53160~"Lago Sul",
                                          A01setor==53170~"Riacho Fundo",
                                          A01setor==53180~"Lago Norte",
                                          A01setor==53190~"Candangolândia",
                                          A01setor==53200~"Águas Claras",
                                          A01setor==53210~"Riacho Fundo II",
                                          A01setor==53220~"Sudoeste/Octogonal",
                                          A01setor==53230~"Varjão",
                                          A01setor==53240~"Park Way",
                                          A01setor==53250~"SCIA-Estrutural",
                                          A01setor==53260~"Sobradinho II",
                                          A01setor==53271~"Jardim Botânico - Tradicional",
                                          A01setor==53272~"Jardim Mangueiral",
                                          A01setor==53280~"Itapoã",
                                          A01setor==53290~"SIA",
                                          A01setor==53300~"Vicente Pires",
                                          A01setor==53310~"Fercal",
                                          A01setor==53320~"Sol Nascente/Pôr do Sol",
                                          A01setor==53330~"Arniqueira")),
                # Criar uma variável com o mês da pesquisa para o join com os inflatores
                MES=months(lubridate::mdy(datavisita)),
                count=1) %>%
  # Pegar informações do inflator do aluguel
  #dplyr::left_join(inflator_aluguel) %>%
  # Pegar informações do inflator geral
  #dplyr::left_join(inflator_geral) %>%
  # Pegar informação da renda domiciliar
  dplyr::left_join(renda_domiciliar)


# Fazer o desenho inicial da PDAD 2018
sample.pdad2018 <-
  survey::svydesign(id = ~A01nficha,
                    strata = ~A01setor,
                    weights = ~PESO_PRE,
                    nest=TRUE,
                    data=pdad_2018)

# Criar um objeto para pós estrato
post.pop <- pdad_2018 %>%
  # Agrupar por pos estrato
  dplyr::group_by(POS_ESTRATO) %>%
  # Calcular a população
  dplyr::summarise(Freq=first(POP_AJUSTADA_PROJ)) %>%
  # Desagrupar
  dplyr::ungroup()

# Declarar o objeto de pós-estrato
svy2018_pes <- survey::postStratify(sample.pdad2018,~POS_ESTRATO,post.pop)

# Criar objeto para calcular os erros por bootstrap (Rao and Wu’s(n − 1) bootstrap)
svy2018_pes <- survey::as.svrepdesign(svy2018_pes, type = "subbootstrap")

# Ajustar estratos com apenas uma UPA (adjust=centered)
options( survey.lonely.psu = "adjust")

# Deixar no formato Tibble svy
svy2018_pes <- srvyr::as_survey(svy2018_pes)

```


```{r, echo=FALSE, warning=FALSE, message=FALSE}
percepção<-svy2018_pes %>%
  srvyr::filter(E02==1) %>%
    srvyr::select(RA_nome,B01,B02,B03,B06,B07) %>%
    # Informar o grupo que queremos a informação
srvyr::mutate( domicilio=case_when(B01==1~"Permanente",
                             B01==2~"Improvisado"),
  tipo=case_when(B02==1~"Apartamento",
                             B02==2~"Casa",
                             B02==3~"Cômodo",
                             B02==4~"Quitinete/Estúdio"),
              situaçao=case_when(B03==1~"Próprio já pago (Quitado)",
                                 B03==2~"Próprio ainda pagando (Em aquisição)",
                                 B03==3~"Alugado",
                                 B03==4~"Cedido pelo empregador",
                                 B03==5~"Cedido por outro",
                                 B03==88~"Não sabe"),
              lote=case_when(B06==1~"Sim, o lote é regularizado",
                             B06==2~"Não, o lote não é regularizado",
                             B06==88~"Não sabe"),
              documento=case_when(B07==1~"Escritura definitiva",
                                  B07==2~"Concessão de uso",
                                  B07==3~"Contrato de financiamento particular",
                                  B07==4~"Contrato de financiamento governamental",
                                  B07==5~"Contrato de compra e venda (Cessão de Direito)",
                                  B07==88~"Não sabe"))
```

Segundo  os  dados extraídos  da  PDAD  2018,em 16,7% das residências visitadas, o morador responsável pelo domicilio acredita que o terreno em que reside não é regularizado, esse percentual representa cerca de 147.191 domícílios.

```{r, echo=FALSE, warning=FALSE, message=FALSE}
composiçaogeral<-percepção %>%
  srvyr::group_by(lote) %>%
    srvyr::summarise(n=survey_total(vartype = "ci"))


fig <- plot_ly(composiçaogeral, labels = ~lote, values = ~format(n,digits=2), type = 'pie')
fig <- fig %>% layout(title = 'O lote é regularizado? - Distrito Federal',
         xaxis = list(showgrid = FALSE, zeroline = FALSE, showticklabels = FALSE),
         yaxis = list(showgrid = FALSE, zeroline = FALSE, showticklabels = FALSE))
ggplotly(fig, tooltip = "text")

```

```{r echo=FALSE}


classificaçao<-percepção %>%
  srvyr::group_by(domicilio) %>%
    srvyr::summarise(n=survey_total(vartype = "ci"))


fig <- plot_ly(classificaçao, labels = ~domicilio, values = ~format(n,digits=2), type = 'pie')
fig <- fig %>% layout(title = 'Classificação dos domicílios do DIstrito Federal',
         xaxis = list(showgrid = FALSE, zeroline = FALSE, showticklabels = FALSE),
         yaxis = list(showgrid = FALSE, zeroline = FALSE, showticklabels = FALSE))
ggplotly(fig, tooltip = "text")

```



```{r}
domicilio<-percepção %>%
    srvyr::select(domicilio,lote) %>%
    srvyr::group_by(domicilio,lote) %>%
    srvyr::summarise(n=survey_total(vartype = "ci"),
    pct=survey_mean(vartype = "ci")) %>%
        ggplot(aes(fill=lote,x=domicilio, y=pct,text=paste(domicilio,format(pct*100,digits=2),"%", lote)))+
  geom_bar( stat = "identity")+
  coord_flip()+
  labs( y = '', x = '', title = 'Composição dos tipos de domicílio ')#+

ggplotly(domicilio, tooltip = "text")

```





Analisando as regiões administrativas, é possível notar regiões nas quais a questão da percepção acerca de possível irregularidade se mostra mais presente, como no caso da Fercal, em que 94,76% dos moradores acreditam estarem irregulares em relação aos seus lotes, em Vicente pires este número é 86,66%, seguido por Sol Nascente/Põr do Sol em que este número cai para 76,94% sendo as três regiões com maiores valores percentuais para a questão levantada.
```{r,echo=FALSE, warning=FALSE, message=FALSE}
composiçao<-percepção %>%
  srvyr::group_by(RA_nome,lote) %>%
    srvyr::summarise(n=survey_total(vartype = "ci"),
                   # Calcular o percentual da população
                   pct=survey_mean(vartype = "ci")) %>%
        ggplot(aes(fill=lote,x=fct_reorder(RA_nome,pct, .fun=sum,na.rm=FALSE,desc=TRUE), y=pct,text=paste(RA_nome,format(pct*100,digits=2),"%", lote)))+
  geom_bar( stat = "identity")+
  coord_flip()+
  labs( y = 'N° de domicílios', x = 'Região Administrativa')#+
#theme(legend.position="right")+theme(legend.text = element_text(size=14))
   #facet_wrap(.~lote, ncol=2)

ggplotly(composiçao, tooltip = "text")

```



```{r, echo=FALSE, warning=FALSE, message=FALSE}
tablecomp<-percepção %>%
  srvyr::group_by(RA_nome,lote) %>%
    srvyr::summarise(n=survey_total(vartype = "ci"))
                   # Calcular o percentual da população
 
tablecomp<- spread(tablecomp[,c(-4,-5)],lote,n)
tablecomp[is.na(tablecomp)]<-0
knitr::kable(tablecomp,caption = "O lote é regularizado?",col.names = c("Região Administrativa","Não", "Não Sabe","Sim"), digits = 0) %>%
  kable_styling(full_width = TRUE)


```


```{r,echo=FALSE, warning=FALSE, message=FALSE}
composiçao<-percepção %>%
    #srvyr::filter(lote!="Não sabe") %>%
  srvyr::group_by(RA_nome,lote,documento) %>%
    srvyr::summarise(n=survey_total(vartype = "ci"),
                   # Calcular o percentual da população
                   pct=survey_mean(vartype = "ci")) %>%
        ggplot(aes(fill=documento,x=fct_reorder(RA_nome,pct, .fun=sum,na.rm=FALSE,desc=TRUE), y=pct,text=paste(RA_nome,format(pct*100,digits=2),"%", documento,format(n,digits=1) )))+
  geom_bar( stat = "identity")+
  coord_flip()+
  labs( y = 'N° de domicílios', x = 'Região Administrativa')+
theme(legend.position="left")+theme(legend.text = element_text(size=14))+
   facet_wrap(.~lote, ncol=3)

ggplotly(composiçao, tooltip = "text")

```